---
title: "Météo vs rendement, introduction"
format: pdf
---




# Read raw data


```{r setup, echo = FALSE, message=FALSE, warning=FALSE}
library(dplyr)
library(readr)
library(ggplot2)
theme_set(theme_bw())
library(tidyr)


library(openxlsx)

conflicted::conflicts_prefer(dplyr::filter, dplyr::select)

knitr::opts_knit$set(root.dir = rprojroot::find_rstudio_root_file())

knitr::opts_chunk$set(echo = FALSE, message = FALSE, warning = FALSE)


```


```{r}




data_environments <- as_tibble(read.xlsx(xlsxFile = "data/climate_data/corlouer_supp_data.xlsx", fillMergedCells = TRUE, colNames = TRUE,startRow = 4, rows = c(4:51), na.strings = "-"))



data_climate_aggregated <-  as_tibble(read.xlsx(xlsxFile = "data/climate_data/corlouer_supp_data.xlsx", fillMergedCells = TRUE, colNames = TRUE,startRow = 4, rows = c(4:83), sheet = "Supp Data 3"))


```



# A faire sur ces premiers jours


## Prendre en main la problématique

* Lire les chapitres II et IV de la thèse de Erwan Corlouer.
* Explorer les donnnées aggrégées: présence d'outliers ? Des individus aberrants ? Réaliser description des données en votre disposition (effectifs, équilibre, covariables etc.)
* Lire l'article de Mathilde Chen voir ce qui se fait dans la littérature
* Réaliser quelques visualisations
* Noter toutes les questions que je dois poser à Anne Laperche le 28/11

__Rendu__

* Un document avec la description des données et les (potentielles) questions que vous avez

## Prendre en main les méthodes de données fonctionnelles

* Lire les liens suivants:
  + [intro à la FDA](https://arxiv.org/html/2404.16598v1)
  + [ACP fonctionnelle](https://towardsdatascience.com/functional-principal-component-analysis-and-functional-data-91d21261ab7f/) et/ou [ce lien](https://onlinelibrary.wiley.com/doi/10.1002/hbm.20074)
  + [FDA sur R en utilisant refund](https://www.psychoco.org/2020/slides/Reiss.pdf)
  + [FDA sur R en utilisant fda](https://rviews.rstudio.com/2021/05/04/functional-data-analysis-in-r/)
  

* Si vous avez le temps, et que vous voulez testez des méthodes, voici un ensemble de données climatiques [à télécharger](https://cds.climate.copernicus.eu/datasets/reanalysis-era5-single-levels?tab=download). Et [les données de rendement](https://doi.pangaea.de/10.1594/PANGAEA.909132) correspondantes.
  
  
* Faire de la littérature sur la notion de landmark registration. Tester fonction `landmarkreg` du package `fda`.

__Rendu__

* Un document (peu formalisé) sur les différentes méthodes de landmark, avec tests si possible. 



  

