---
title: "ACP_f"
format: html
---

```{r library}
library(tidyverse)
library(fda)
```

```{r data}
meteo_lm <- read.csv("data/meteo_lm")
summary(meteo_lm)
glimpse(meteo_lm)

ref_lm <- read.csv("data/ref_lm.csv")
ref_lm_v <- ref_lm$x[2:7]
periode_clim <- ref_lm$X[2:7] 
periode_clim <- sub("_s$", "", periode_clim)

rendement <- read.csv("data/rendement.csv") |>
  dplyr::select(-X) |> 
  dplyr::mutate(variety = sub("^[^_]*_[^_]*_", "", variety))

```


```{r}
noms <- c("INRA11","BGA11",
          "INRA12",
          "INRA13","TI13",
          "EUR14","SYN14","MAD14","RAGT14",
          "TI15","LIM15","SYN15","INRA15","BGA15","RAGT15","MAD15",
          "INRA16",
          "INRA17",
          "INRA18","EUR18")
```



#fonction crea data pour acp f
```{r fonction crea data pour acp f}

data_acp_f <- function(var, centre = FALSE, plot = TRUE){
  rangeval <- c(min(meteo_lm$date_ref), max(meteo_lm$date_ref)) # définition de l'échelle (les longueurs d'ondes)
  nbasis <- 30 # Nombre de splines utilisées
  basisobj <- create.bspline.basis(rangeval = rangeval, nbasis = nbasis) # création d'une base d'objet
  
  
  data_var <- meteo_lm |> 
    dplyr::select(exp, date_ref, {{var}}) |> 
    mutate(date_ref = as.numeric(date_ref)) |> 
    pivot_wider(names_from = date_ref, values_from = {{var}}) |> 
    column_to_rownames("exp") 
  
  
  ##### si on veut faire une acp et non une svd 
  if(centre){
    m <- apply(data_var, 1, mean)
    s <- apply(data_var - m, 1, sd)
    
    data_var <- (data_var - m) / s |> 
      as.matrix() 
  }
  
  data_var <- as.matrix(data_var) 
  
  time <- as.numeric(colnames(data_var))
  fdParobj <- fdPar(basisobj, lambda = 1e-3)
  
  fdsmooth <- smooth.basis(
    argvals  = time,
    y        = t(data_var),  # smooth.basis attend temps × individus
    fdParobj = fdParobj
  )
  
  
  fdobj <- fdsmooth$fd
  
  if(plot){plot(fdobj)}
  
  return(fdobj)
}

fdobj <- data_acp_f(E.HYD_WSC, centre = F, plot = T)

```





E1 -centrage 
calcule de la fonction moyenne, 
puis la soustraire à toutes les fonctions

E2 - opérateur de covariance
E3 - 
résoudre $$\frac{1}{N} * C^T * W *   C * v = λv $$
avec C matrice des coef centrés et W marice de gram de la base de spline (indépendance)

E4 - CALCULE
```{r pca.fd}
pca <- pca.fd(fdobj, nharm = 5)
```


```{r plot harmoique}
plot.pca.fd(pca)
```


On a ce qui suit en pourcentage d'explication
```{r proportion explique}
pca$varprop
```


```{r}

plot_indiv <- function(acpf, type_rend = "SY", var = "Aviso", axe = c(1, 2), variable){
  
    V <- paste0("V" ,axe)
    
    scores <- as.data.frame(pca$scores)
    scores$exp <- noms
    scores <- scores |> 
      left_join(rendement |> 
              filter(type == type_rend,
                     variety == var))
  
  if(length(axe) == 2){

    scores |> 
      ggplot(aes(x = .data[[V[1]]], y = .data[[V[2]]])) +
      geom_point(aes(color = exp, size = value)) +  
      geom_text(aes(label = exp), vjust = -1) +  # nom des sites au-dessus
      theme_minimal() +
      labs(x = paste0("Dimension ", axe[1], " : ", round(pca$varprop[axe[1]], 2)*100, "%"),
           y = paste0("Dimension ", axe[2], " : ", round(pca$varprop[axe[2]], 2)*100, "%"),
           title = paste0("Le rendement ", type_rend, " sur le plan de l'ACP (axes ", axe[1], " et ", axe[2], ") avec la variable", as.character(variable)))
    
  }else if(length(axe) == 1){
    
        scores |> 
      ggplot(aes(x = .data[[V[1]]], y = 0)) +
      geom_point(aes(color = exp, size = value)) +  
      geom_text(aes(label = exp), vjust = -1) +  # nom des sites au-dessus
      theme_minimal() +
      labs(x = paste0("Dimension ", axe[1], " : ", round(pca$varprop[axe[1]], 2)*100, "%"),
           y = "",
           title = paste0("Le rendement ", type_rend, " sur l'axe de l'ACP (axe ", axe[1], ") avec la variable", as.character(variable)))
    
  }
}

plot_indiv(pca,
           type_rend = "SY",
           var = "Montego",
           axe = c(1, 2),
           variable = "")

```
Peux etre faire une droite pour l'axe 1 et un plan pour 2 et 3

si 3 à plus de 25% de 1 et 2 + 3 a plus que 1



```{r}
df_diff <- rendement %>%
  pivot_wider(
    names_from  = variety,
    values_from = value
  ) %>%
  mutate(diff = Aviso - Montego) |> 
  dplyr::filter(type == "TSW")
```








```{r}

plot_harmonique <- function(i){
  fd_eval <- eval.fd(seq(min(fdobj$basis$rangeval),
                         max(fdobj$basis$rangeval),
                         length.out = 100),
                     pca$harmonics[i])
  
  ylim <- range(fd_eval)
  num <- c("Première", "Deuxième", "Troisième", "Quatrième", "Cinquième")
  
  plot(pca$harmonics[i],
       main = paste(num[i], "composante principale fonctionnelle"),
       xlab = "Temps",
       ylab = "Valeur")  # humidité generale
  rect(ref_lm_v[-length(ref_lm_v)],  # xleft
       ylim[1],                # ybottom
       ref_lm_v[-1],               # xright
       ylim[2],                # ytop
       col = c(
         rgb(1, 0, 0, 0.15),
         rgb(0, 1, 0, 0.15),
         rgb(0, 0, 1, 0.15)
       ),
       border = NA)
  
  y_text <- ylim[1] + 0.05 * diff(ylim)
  
  text(ref_lm_v, y_text,
       labels = periode_clim,
       cex = 0.9, srt = 90,
       xpd = TRUE)
}

plot_harmonique(1)  #humidité moyenne
plot_harmonique(2)  #sec fin
plot_harmonique(3)  # Humide début mais sec fin

```


# reconstruire la courbe à partire des harmoniques
```{r}
i <- 2  # experience à reconstruire
k <- 5  # nb harmonique prise en compte

fd_recon_i <- mean.fd(fdobj)

for (j in 1:k) {
  fd_recon_i <- fd_recon_i + pca$scores[i, j] * pca$harmonics[j]
}

plot(fd_recon_i,
     main = "Courbe fonctionnelle – INRA11",
     xlab = "Temps",
     ylab = "Valeur")

plot(fdobj[i],
     main = "Courbe fonctionnelle – INRA11",
     xlab = "Temps",
     ylab = "Valeur")


```



Plot inra11 vrai et approx h1, h2, h3   oui 

plot landmark avec zone entre           oui

plot rendement                          oui

plot propre

Fonction qui prends tout en compte (espèce, type rendement, variable d'interet)





```{r}


time_grid <- seq(min(fdobj$basis$rangeval),
                 max(fdobj$basis$rangeval),
                 length.out = 100)

fd_eval <- eval.fd(time_grid, fdobj)


df_plot <- as.data.frame(fd_eval)
df_plot$time <- time_grid

df_long <- df_plot %>%
  pivot_longer(
    cols = -time,
    names_to = "individu",
    values_to = "value"
  )

ggplot(df_long, aes(x = time, y = value, group = individu)) +
  geom_line(alpha = 0.5) +
  theme_minimal() +
  labs(x = "Temps", y = "Valeur")

ggplot(df_long, aes(time, value, color = individu)) +
  geom_line(show.legend = FALSE)

fd_mean <- mean.fd(fdobj)
mean_eval <- eval.fd(time_grid, fd_mean)
data_mean <- data.frame(time = time_grid, value = mean_eval)

ggplot(df_long, aes(time, value, group = individu)) +
  geom_line(alpha = 0.3) +
  geom_line(
    data = data_mean,
    aes(time, value),
    linewidth = 1.2,
    color = "black"
  ) +
  theme_minimal()

```




















vérif approximation a suppr

```{r}

data_var
time


time_fine <- seq(min(time), max(time), length.out = 500)

# valeurs lissées
smooth_values <- eval.fd(time_fine, fdobj)

####################################

df_smooth <- as.data.frame(smooth_values)
df_smooth$time <- time_fine

df_smooth_long <- df_smooth |>
  pivot_longer(
    -time,
    names_to = "exp",
    values_to = "E.HYD_WSC"
  )

#################

df_raw <- data_var |>
  as.data.frame() |>
  rownames_to_column("exp") |>
  pivot_longer(
    -exp,
    names_to = "time",
    values_to = "E.HYD_WSC"
  ) |>
  mutate(time = as.numeric(time))

######################



exps <- unique(df_raw$exp)

for (e in exps) {
  p <- ggplot() +
    geom_point(
      data = df_raw |> filter(exp == e),
      aes(time, E.HYD_WSC),
      alpha = 0.6
    ) +
    geom_line(
      data = df_smooth_long |> filter(exp == e),
      aes(time, E.HYD_WSC),
      color = "red",
      linewidth = 1
    ) +
    theme_minimal() +
    labs(title = paste("exp =", e))
  
  print(p)
}


```




