---
title: "ACP_f"
format: html
---

```{r library}
library(tidyverse)
library(fda)
```

```{r data}
meteo_lm <- read.csv("data/meteo_lm")
summary(meteo_lm)
glimpse(meteo_lm)


```


```{r}
noms <- c("INRA11","BGA11",
          "INRA12",
          "INRA13","TI13",
          "EUR14","SYN14","MAD14","RAGT14",
          "TI15","LIM15","SYN15","INRA15","BGA15","RAGT15","MAD15",
          "INRA16",
          "INRA17",
          "INRA18","EUR18")
```


```{r premiere_ACP}
#| echo: false
#| eval: false


rangeval <- c(min(meteo_lm$date_ref), max(meteo_lm$date_ref)) # définition de l'échelle (les longueurs d'ondes)
nbasis <- 30 # Nombre de splines utilisées
basisobj <- create.bspline.basis(rangeval = rangeval, nbasis = nbasis) # création d'une base d'objet


data_var <- meteo_lm |> 
  dplyr::select(exp, date_ref, E.HYD_WSC) |> 
  mutate(date_ref = as.numeric(date_ref)) |> 
  pivot_wider(names_from = date_ref, values_from = E.HYD_WSC) |> 
  column_to_rownames("exp") 


##### si on veut faire une acp et non uen svd 
# m <- apply(data_var, 1, mean)
# s <- apply(data_var - m, 1, sd)
# 
# data_var <- (data_var - m) / s |> 
#   as.matrix() 
##### si on veut faire une acp et non uen svd 

data_var <- as.matrix(data_var) 

time <- as.numeric(colnames(data_var))
fdParobj <- fdPar(basisobj, lambda = 1e-3)

fdsmooth <- smooth.basis(
  argvals  = time,
  y        = t(data_var),  # smooth.basis attend temps × individus
  fdParobj = fdParobj
)


fdobj <- fdsmooth$fd
plot(fdobj) 


```


centré fonction pour chaque exp

plot fonctions principales























#fonction crea data pour acp f
```{r}

data_acp_f <- function(var, centre = FALSE){
  rangeval <- c(min(meteo_lm$date_ref), max(meteo_lm$date_ref)) # définition de l'échelle (les longueurs d'ondes)
  nbasis <- 30 # Nombre de splines utilisées
  basisobj <- create.bspline.basis(rangeval = rangeval, nbasis = nbasis) # création d'une base d'objet
  
  
  data_var <- meteo_lm |> 
    dplyr::select(exp, date_ref, var) |> 
    mutate(date_ref = as.numeric(date_ref)) |> 
    pivot_wider(names_from = date_ref, values_from = var) |> 
    column_to_rownames("exp") 
  
  
  ##### si on veut faire une acp et non une svd 
  if(centre){
    m <- apply(data_var, 1, mean)
    s <- apply(data_var - m, 1, sd)
    
    data_var <- (data_var - m) / s |> 
      as.matrix() 
  }
  
  data_var <- as.matrix(data_var) 
  
  time <- as.numeric(colnames(data_var))
  fdParobj <- fdPar(basisobj, lambda = 1e-3)
  
  fdsmooth <- smooth.basis(
    argvals  = time,
    y        = t(data_var),  # smooth.basis attend temps × individus
    fdParobj = fdParobj
  )
  
  
  fdobj <- fdsmooth$fd
  plot(fdobj) 
  return(fdobj)
}

fdobj <- data_acp_f(E.HYD_WSC, centre = F)

```










vérif approximation

```{r}

data_var
time


time_fine <- seq(min(time), max(time), length.out = 500)

# valeurs lissées
smooth_values <- eval.fd(time_fine, fdobj)

####################################

df_smooth <- as.data.frame(smooth_values)
df_smooth$time <- time_fine

df_smooth_long <- df_smooth |>
  pivot_longer(
    -time,
    names_to = "exp",
    values_to = "E.HYD_WSC"
  )

#################

df_raw <- data_var |>
  as.data.frame() |>
  rownames_to_column("exp") |>
  pivot_longer(
    -exp,
    names_to = "time",
    values_to = "E.HYD_WSC"
  ) |>
  mutate(time = as.numeric(time))

######################



exps <- unique(df_raw$exp)

for (e in exps) {
  p <- ggplot() +
    geom_point(
      data = df_raw |> filter(exp == e),
      aes(time, E.HYD_WSC),
      alpha = 0.6
    ) +
    geom_line(
      data = df_smooth_long |> filter(exp == e),
      aes(time, E.HYD_WSC),
      color = "red",
      linewidth = 1
    ) +
    theme_minimal() +
    labs(title = paste("exp =", e))
  
  print(p)
}

#points noirs --> données brures
#courbe rouge --> fonction lissée$
#Comparer les mesures observées à la reconstuction fonctionnelle

```




E1 -centrage 
calcule de la fonction moyenne, 
puis la soustraire à toutes les fonctions

E2 - opérateur de covariance
E3 - 
résoudre $$\frac{1}{N} * C^T * W *   C * v = λv $$
avec C matrice des coef centrés et W marice de gram de la base de spline (indépendance)

E4 - CALCULE
```{r}
pca <- pca.fd(fdobj, nharm = 5)
plot.pca.fd(pca)
pca$harmonics
```


```{r}

scores <- as.data.frame(pca$scores)
scores$name <- noms
scores |> 
  ggplot(aes(x = V1, y = V2)) +
  geom_point(aes(color = noms), size = 3) +  # points rouges
  geom_text(aes(label = noms), vjust = -1) +  # nom des sites au-dessus
  theme_minimal() +
  labs(x = "Dimension 1 : 0.62%", y = "Dimension 2 : 0.14%")

# valeur pour non centré reduit

```
Peux etre faire une droite pour l'axe 1 et un plan pour 2 et 3

```{r}

plot(pca$harmonics[1] + pca$harmonics[2],
     main = "Première composante principale fonctionnelle",
     xlab = "Temps",
     ylab = "Valeur")

```


On a ce qui suit en pourcentage d'explication
```{r}
pca$varprop
```





















