---
title: "Untitled"
format: html
---

```{r}
library(dplyr)
library(openxlsx)
library(car)
```

#Création dt_anova
```{r}

data <-  read.xlsx(xlsxFile = "data/climate_data/SuppData.xlsx", fillMergedCells = TRUE, colNames = TRUE)

data <- data %>%
  rename(ENVIRONNEMENT = `Environment.name(c)`) %>%
  mutate(ENVIRONNEMENT = toupper(sub("_.*", "", ENVIRONNEMENT))) %>%
  filter(grepl("N\\+", `Nitrogen(d)`))

partenaire <- read.csv("data/landmarks.csv")

dt_anova <- data %>% left_join(partenaire %>% dplyr::select(ENVIRONNEMENT, PARTENAIRE),by = "ENVIRONNEMENT")

summary(dt_anova)

dt_anova <- dt_anova %>% 
  rename(Year = `Year(a)`) %>%
  rename(Loc = `Location(b)`) %>% 
  rename(SY = `Seed.yield(g)`)

#write.csv(dt_anova, file = "R/dt_anova")
  
View(dt_anova)  

```

Données déséquilibrées --> Plan Type III

Year
Location
Latitude
Longitude

Water capacity
WSC_MAX	Maximal water soil content for a given environment (mm)

Nitrogen
AN	Nitrogen amount in the plant aerial parts at bolting  (g  per m²)
ADB	Plant Aerial Dry Biomass at bolting (t.m²)
NNI	Nitrogen Nutrition Index
Ntotal	mineral nitrogen Input (kg.ha-1)
WSC_I	Water soil content at N-input (% of WSC_MAX) (redondante avec WSC max)
DBI	Number of days without rainfall durig the decade preceeding fertilization
DAI	Number of days without rainfall during the decade post fertilization
RO	number of days with Run Off during the decade after N-input (peu variable)
RF	cumulated Rainfall during the decade after N-input (mm)

- POurquoi on fait pas de la PLS plutôt ? 


#Fichier Dt_anova
```{r}
dt_anova <- read.csv("Data/dt_anova", row.names = 1)

dt_anova$Year <- factor(dt_anova$Year)
dt_anova$Loc <- factor(dt_anova$Loc)

summary(dt_anova)
```

#JDD exploitable
```{r}
X_variables <- read.csv("data/X_variables", row.names = 1)
Y <- dt_anova$SY
Y <- Y[-18]
```


#Régression linéaire

```{r}
#Sur les variables qualitatives
contrasts(dt_anova$Year) <- contr.sum(n=nlevels(dt_anova$Year)) 
contrasts(dt_anova$Loc) <- contr.sum(n=nlevels(dt_anova$Loc))

Anova(lm(SY ~ Year+Loc+Latitude+Longitude+WSC_MAX+AN+ADB+NNI+Ntotal+WSC_I+DBI+DAI+RO+RF,dt_anova),type="III") 
#trop de paramètres à estimer
#pas assez d’observations
# Year et Loc trop de facteurs, Pour Year (19)

Anova(lm(SY ~ Latitude+Longitude+WSC_MAX+AN+NNI+Ntotal+DBI+RF,dt_anova),type="III") 
Anova(lm(SY ~ Latitude+Longitude+WSC_MAX+NNI+Ntotal+DBI+RF,dt_anova),type="III")
Anova(lm(SY ~ Latitude+Longitude+WSC_MAX+NNI+DBI+RF,dt_anova),type="III")
Anova(lm(SY ~ Longitude+WSC_MAX+NNI+DBI+RF,dt_anova),type="III")
Anova(lm(SY ~ Longitude+WSC_MAX+NNI+DBI,dt_anova),type="III")
Anova(lm(SY ~ Longitude+NNI+DBI,dt_anova),type="III")
Anova(lm(SY ~ Longitude+DBI,dt_anova),type="III")
#aucun effet significatif 

modele_step <- step(lm(SY ~ Latitude+Longitude+WSC_MAX+AN+NNI+Ntotal+DBI+RF,dt_anova),type="III", direction = "both")
summary(modele_step)
#Mon modèle final après AIC minimal : SY ~ Longitude + WSC_MAX + DBI, Mais aucune variable n’est significative au seuil 0.05
#R² = 0.21, donc seulement ~21% de la variance expliquée.
#Longitude = EO

```

#PLS

Le modèle PLS univarié repose sur la construction de variables latentes (T) comme combinaisons linéaires des variables X (les indicateurs pédoclimatiques dans cette étude) de façon à maximiser cov(T,Y), puis en régressant Y (le rendement moyen d’Aviso et de Montego) sur ces variables latentes

Le nombre de variables latentes à considérer a été déterminé à partir de l’indicateur Q² [37] : une nouvelle composante était ajoutée si sa valeur de Q² était supérieure à 0,0975. Enfin, la performance du modèle a été estimée par sa valeur Q²cum calculée sur toutes les composantes.

Sélection parmi les indicateurs étudiés pouvait améliorer le modèle PLS
Méthode Backward-Q²cum (BQ) [38]. La première étape consiste à effectuer une régression PLS sur tous les indicateurs pédoclimatiques, puis à sélectionner l’ensemble des indicateurs qui expliquent la variabilité de SY via une sélection backward : à chaque étape, l’indicateur présentant le plus petit coefficient de régression en valeur absolue est retiré, et une nouvelle régression PLS est réalisée. Ce processus est répété n-1 fois (n = nombre d’indicateurs pédoclimatiques considérés).

```{r}
library(plsdepot) #intègre le calcul de Q² cum en sortie, utilisé dans la thèse

# Séparer Y et X
Y <- dt_anova$SY
Y <- Y[-18]
X_variables <- dt_anova[, setdiff(names(dt_anova), "SY")] 
X_variables <- X_variables[-18,]
rownames(X_variables) <- X_variables$PARTENAIRE
X_variables$PARTENAIRE <- NULL

cols_pls <- colnames(X_variables)[21:89]
vars_sel_pls <- cols_pls[grepl("TMN|WSC|SSR", cols_pls)]

dt_sel_pls <- X_variables[, vars_sel_pls] %>% 
  mutate(TMN_P = `TMN_P300` + `TMN_P600` + `TMN_P100`) %>% 
  mutate(WSC_P = `WSC_P300` + `WSC_P600` + `WSC_P1000`) %>% 
  mutate(SSR_P = `SSR_P300` + `SSR_P600` + `SSR_P1000`)
dt_sel_pls <- dt_sel_pls[,-(13:21)]
X_variables <- X_variables[,-(21:89)]
X_variables <- cbind(X_variables, dt_sel_pls)
X_variables <- X_variables[,-(5:10)]
X_variables <- X_variables[,-(1:2)]

summary(X_variables)

#write.csv(X_variables, file = "data/X_variables")
```

#PLS univariée
Pour obtenir les coefficients de refression et la perf prédictive Q² de chaque variable 
```{r}
# Fit PLS sur toutes les variables
pls_full <- plsreg1(X_variables, Y, comps = nrow(X_variables)-1, crosval = TRUE)  # comps=nombre max de composantes latentes

which.max(pls_full$Q2) #renvoie le nombre de composantes qui maximise Q2

```

#Backward-Q²cum
Faire une boucle pour retirer à chaque étape l'indicateur avec le plus petit coefficient en valeur absolue.
Refaire la PLS
Conserver le modèle avec Q²cum maximal, on mémorise la combinaison de variables donnant le Q² cumulatif maximal
But :Éliminer progressivement les variables les moins importantes, identifier le sous-ensemble optimal de variables qui maximise la capacité prédictive du modèle

```{r}
variables <- colnames(X_variables)
best_Q2cum <- 0
best_vars <- variables

while (length(variables) > 1) {
  pls_temp <- plsreg1(X_variables[, variables], Y, comps = nrow(X_variables)-1, crosval = TRUE)
  coefs <- pls_temp$reg.coefs
  coefs <- coefs[names(coefs) != "Intercept"] 
  min_var <- variables[which.min(abs(coefs))]
  
  # Retirer la variable avec plus petit coeff
  variables <- setdiff(variables, min_var)
  
  # Vérifier Q2cum
  Q2cum <- max(pls_temp$Q2)
  
  if (Q2cum > best_Q2cum) {
    best_Q2cum <- Q2cum
    best_vars <- variables
  }
}

nb_components <- which.max(pls_temp$Q2) #3
nb_components

cat("Meilleures variables PLS :", best_vars, "\n")
cat("Q2cum max :", best_Q2cum, "\n")

best_vars

```

#Q²cum max 
24.74348 

#best_vars 24 au lieu de 27
 [1] "Latitude"  "Longitude" "WSC_MAX"   "AN"        "ADB"       "NNI"       "Ntotal"
 [8] "WSC_I"     "DBI"       "DAI"       "RO"        "RF"        "TMN_F"     "WSC_F"
[15] "TMN_CW"    "WSC_CW"    "TMN_B"     "WSC_B"     "TMN_FLO"   "WSC_FLO"   "SSR_FLO"  
[22] "TMN_P"     "WSC_P"     "SSR_P"  

#Validation Leave one out
Vérifier que les indicateurs sélectionnés par la PLS ne dépendent pas d’un environnement particulier. Un indicateur est dit robuste / cohérent s’il est sélectionné dans plus de 50 % des PLS faites en leave-one-out.
Pour chaque exp i parmi N, 
1. je la retire
2. Je  refais toute la procédure PLS + backward-Q²cum
3. je récupère la liste finale des variables sélectionnées
4. je compte combien de fois chaque variable est sélectionnée
But : éviter les variables fortement dépendant d'une expérience, d'un contexte particulier


```{r}
n_env <- nrow(X_variables)
selection_count <- setNames(rep(0, ncol(X_variables)), colnames(X_variables))

for (i in 1:n_env) {

  # Retirer l'environnement i
  X_loo <- X_variables[-i, ]
  Y_loo <- Y[-i]

  variables <- colnames(X_loo)
  best_Q2cum <- -Inf #initialisation pour être sûre qu'il prenne la valeur max
  best_vars_loo <- variables

  # Backward-Q²cum sur les N-1 environnements
  while (length(variables) > 1) {

    pls_temp <- plsreg1(X_loo[, variables],Y_loo,comps = nrow(X_loo) - 1,crosval = TRUE)

    # Coefficients de régression (sans intercept)
    coefs <- pls_temp$reg.coefs
    coefs <- coefs[names(coefs) != "Intercept"]

    # Q²cum
    Q2cum <- max(pls_temp$Q2)

    # Mise à jour du meilleur modèle
    if (Q2cum > best_Q2cum) {
      best_Q2cum <- Q2cum
      best_vars_loo <- variables
    }

    # Retirer la variable la moins contributive
    min_var <- names(coefs)[which.min(abs(coefs))]
    variables <- setdiff(variables, min_var)
  }

  # Incrémenter le compteur de sélection
  selection_count[best_vars_loo] <- selection_count[best_vars_loo] + 1
}

```


#Confidence index = nb de fois où la var j est sélectionnée / N
Plus l'indice est proche de 1, plus il a été sélectionné pendant la phase de leave one out, c'est un indicateur fiable pour la prédiction 
```{r}
confidence_index <- selection_count / n_env
names(confidence_index)
confidence_index
```

#Variables robustes
On ne garde que les variables robustes, qui sont sélectionnées dans plus de la moitié des validations LOO
```{r}
consistent_vars <- names(confidence_index[confidence_index > 0.5]) #Thèse
consistent_vars #23 variables pour 0.5
                #17 pour 0.9
```

« Les variables consistantes présentant le plus fort indice de confiance sont les plus robustes pour prédire le rendement et contribuent fortement à la variance expliquée par le modèle PLS. »

```{r}
# Extraire l'indice de confiance des variables robustes
confidence_consistent <- confidence_index[consistent_vars]

# Créer un tableau
robust_vars_table <- data.frame(
  Variable = consistent_vars,
  Confidence_Index = confidence_consistent
)

robust_vars_table <- robust_vars_table[order(robust_vars_table$Confidence_Index, decreasing = TRUE),]

# Afficher le tableau
print(robust_vars_table)

```


```{r}
results_env <- list(
  best_vars = best_vars,
  best_Q2cum = best_Q2cum,
  nb_components = nb_components,
  best_Q2cum = best_Q2cum,
  selection_count = selection_count,
  confidence_index = confidence_index,
  consistent_vars = consistent_vars,
  robust_vars_table = robust_vars_table)

# saveRDS(results_env, file = "resultat/PLS_results_env.rds")

```

```{r}
results_env <- readRDS("resultat/PLS_results_env.rds")
```

#Prédiction du rendement 
On se limite aux variables robustes : Ces variables ont été sélectionnées par la méthode Backward-Q²cum + LOO. Elles représentent les indicateurs les plus stables et fiables pour prédire Y. C
```{r}
pls_final <- plsreg1(X_variables[, consistent_vars], Y, comps = nrow(X_variables)-1, crosval = TRUE)  # comps=nombre max de composantes latentes
nb_comp_opt <- which.max(pls_final$Q2)
nb_comp_opt #renvoie le nombre de composantes qui maximise Q2 (1)
```

#Validation Leave One out pour vérifier la qualité prédictive
L’intercept et les coefficients beta servent à calculer la prédiction pour chaque observation, mais en s’assurant que la donnée test n’a pas servi au calibrage.
```{r}
coef_pls <- pls_final$reg.coefs
intercept <- coef_pls["Intercept"]
beta <- coef_pls[names(coef_pls) != "Intercept"]
X_sel <- X_variables[, names(beta)]

n <- nrow(X_sel)
Y_pred_loo <- numeric(n)

for (i in 1:n) {
  # Séparer train / test
  X_train <- X_sel[-i, , drop = FALSE]
  Y_train <- Y[-i]

  X_test <- X_sel[i, , drop = FALSE]

  # Ajuster le modèle PLS sur n-1 observations
  pls_loo <- plsreg1(X_train, Y_train, comps = nb_comp_opt, crosval = FALSE)

  # Coefficients
  coef <- pls_loo$reg.coefs
  intercept <- coef["Intercept"]
  beta <- coef[names(coef) != "Intercept"]

  # Prédiction pour l’observation i
  Y_pred_loo[i] <- intercept + as.matrix(X_test) %*% beta
}

# RMSEP et R² prédictif LOO
rmsep_loo <- sqrt(mean((Y - Y_pred_loo)^2))
R2_loo <- cor(Y, Y_pred_loo)^2

rmsep_loo
R2_loo

plot(Y, Y_pred_loo,
     xlab = "Y observé",
     ylab = "Y prédit",
     main = "PLS – Prédiction du rendement")
abline(0, 1, col = "red")
```


#calcul du RMSEP
```{r}

dt_pls_consistent <- dt_pls_prof[, c("Y", consistent_vars)]


pls_final_rmsep <- plsr(
  Y ~ .,
  data = dt_pls_consistent,
  scale = TRUE,
  validation = "LOO",   # robuste avec petit n
  ncomp = 16            # max raisonnable
)


rmsep_mod <- RMSEP(pls_final_rmsep)
plot(rmsep_mod, legendpos = "topright")

rmsep <- rmsep_mod$val["CV", , -1]  # enlève l'intercept
opt_ncomp <- which.min(rmsep)

opt_ncomp

min(rmsep)

coef_pls <- coef(pls_final_rmsep, ncomp = 2)

coef_df <- data.frame(
  variable = rownames(coef_pls),
  coefficient = as.vector(coef_pls)
)

ggplot(coef_df, aes(x = reorder(variable, coefficient), y = coefficient)) +
  geom_col(fill = "steelblue") +
  coord_flip() +
  labs(title = paste("Coefficients PLS (2 composantes)", sep=""),
       x = "Variable",
       y = "Coefficient") +
  theme_classic()

Y_pred <- as.vector(
  predict(pls_final_rmsep, ncomp = opt_ncomp)
)

Y_obs <- dt_pls_consistent$Y

R2 <- cor(Y_obs, Y_pred)^2

plot(
  Y_obs, Y_pred,
  pch = 19,
  xlab = "Y observé",
  ylab = "Y prédit (PLS)",
  main = paste0("PLS – Observé vs Prédit (R² = ", round(R2, 3), ")")
)

abline(0, 1, col = "red", lwd = 2)  # droite y = x

```


#PLS méthode prof
```{r}
library(pls)

dt_pls_prof <- read.csv("data/X_variables", row.names = 1)
dt_pls_prof <- cbind(dt_pls_prof, Y)

pls1 = plsr(Y ~ .,data = dt_pls_prof, ncomp = 17, scale = TRUE) 

LV = scores(pls1)       # variables latentes
load = pls::loadings(pls1)  #loadings d'une var explicative élevé => fort pouvoir prédictif de cette var
plot(1:ncol(X_variables), load[,1],
     type = "b", pch = 16, lwd = 2,
     xlab = "Variables explicatives",
     ylab = "Loadings",
     main = "Loadings de la 1ère variable latente")

explvar(pls1) #avec 1 composante latente, on explique 17% de la variabilité des variables explicatives
R2(pls1) # Avec 15 composante latente, on explique 99% de la variance de Y 
pls_cv = plsr(Y ~ .,data = dt_pls_prof,ncomp = 15,scale = TRUE, validation = "LOO")

RMSEP(pls_cv) #on regarde adjcv (rmsep +fiable), le modèle nul est le meilleur
nopt = selectNcomp(pls_cv, method = "onesigma", plot = TRUE) #choix du nb de compo opt pour éviter le surapprentissage
nopt # Aucune composante latente n’améliore significativement la prédiction par rapport au modèle intercept seul.
pls_final = plsr(Y ~ .,data = dt_pls_prof,ncomp = nopt, scale = TRUE)

```

#Correction package PLS
```{r}

pls1 = plsr(Y ~ .,data = dt_pls_prof,validation = "LOO", ncomp = 16, scale = TRUE) 

n <- length(Y)
Y_LOO <- numeric(n)

for (i in 1:n) {
  Y_LOO[i] <- mean(Y[-i])   # moyenne sans l'observation i
}

rmsep_null_LOO <- sqrt(mean((Y - Y_LOO)^2))
rmsep_null_LOO

rmsep_mod <- RMSEP(pls1)
plot(rmsep_mod, legendpos = "topright")

rmsep <- rmsep_mod$val["CV", , -1]  # enlève l'intercept
opt_ncomp <- which.min(rmsep)
opt_ncomp

min(rmsep)

coef_pls <- coef(pls1, ncomp = 2)

coef_df <- data.frame(
  variable = rownames(coef_pls),
  coefficient = as.vector(coef_pls)
)

ggplot(coef_df, aes(x = reorder(variable, coefficient), y = coefficient)) +
  geom_col(fill = "steelblue") +
  coord_flip() +
  labs(title = paste("Coefficients PLS (2 composantes)", sep=""),
       x = "Variable",
       y = "Coefficient") +
  theme_classic()

Y_pred <- as.vector(  predict(pls1, ncomp = opt_ncomp))
Y_obs <- dt_pls_prof$Y

R2 <- cor(Y_obs, Y_pred)^2

plot(
  Y_obs, Y_pred,
  pch = 19,
  xlab = "Y observé",
  ylab = "Y prédit (PLS)",
  main = paste0("PLS – Observé vs Prédit (R² = ", round(R2, 3), ")")
)

abline(0, 1, col = "red", lwd = 2)  # droite y = x

```



#Régression linéaire simple --> ne fonctionne pas trop de var
```{r}
mod_lm = lm(Y ~ ., data= dt_pls_prof)
summary(mod_lm)
```

#Régression linéaire ridge --> pas suffisamment prédictif, Le modèle ne fait pas mieux que simplement prédire la moyenne de Y. 
```{r}
library(glmnet)

X_ridge = as.matrix(dt_pls_prof[, setdiff(names(dt_pls_prof), "Y")])

cv_ridge = cv.glmnet(X_ridge, Y,alpha = 0)
rmsep_ridge <- sqrt(cv_ridge$cvm) 

plot(cv_ridge$lambda, rmsep_ridge, type="b", log="x",
     xlab="Lambda", ylab="RMSEP",
     main="RMSEP Ridge")
abline(v = cv_ridge$lambda.min, col="red", lty=2)  # lambda optimal
legend("topright", legend="Lambda optimal", lty=2, col="red")

coef_ridge <- as.matrix(coef(cv_ridge, s = "lambda.min"))
coef_df <- data.frame(
  variable = rownames(coef_ridge)[-1],  # enlever l'intercept
  coefficient = coef_ridge[-1, 1]       # enlever l'intercept
)

# Plot
ggplot(coef_df, aes(x = reorder(variable, coefficient), y = coefficient)) +
  geom_col(fill = "steelblue") +
  coord_flip() +
  labs(title = "Coefficients Ridge (lambda optimal)",
       x = "Variable",
       y = "Coefficient") +
  theme_classic()

sqrt(min(cv_ridge$cvm)) #RMSEP : 6.791191
RMSEP_intercept = sd(Y) 
RMSEP_intercept #6.43518

Y_pred_ridge <- as.vector(predict(cv_ridge, s="lambda.min", newx = X_ridge))

R2_ridge <- cor(Y, Y_pred_ridge)^2

plot(
  Y_obs, Y_pred,
  pch = 19,
  xlab = "Y observé",
  ylab = "Y prédit (PLS)",
  main = paste0("PLS – Observé vs Prédit (R² = ", round(R2, 3), ")")
)

abline(0, 1, col = "red", lwd = 2)  # droite y = x

```

#Lasso
```{r}
library(glmnet)

X_ridge = as.matrix(dt_pls_prof[, setdiff(names(dt_pls_prof), "Y")])

cv_lasso = cv.glmnet(X_ridge, Y,alpha = 1)
rmsep_lasso <- sqrt(cv_lasso$cvm) 

plot(cv_lasso$lambda, rmsep_lasso, type="b", log="x",
     xlab="Lambda", ylab="RMSEP",
     main="RMSEP lasso")
abline(v = cv_lasso$lambda.min, col="red", lty=2)  # lambda optimal
legend("topright", legend="Lambda optimal", lty=2, col="red")

coef_lasso <- as.matrix(coef(cv_lasso, s = "lambda.min"))
coef_df_lasso <- data.frame(
  variable = rownames(coef_lasso)[-1],  # enlever l'intercept
  coefficient = coef_lasso[-1, 1]       # enlever l'intercept
)

# Plot
ggplot(coef_df_lasso, aes(x = reorder(variable, coefficient), y = coefficient)) +
  geom_col(fill = "steelblue") +
  coord_flip() +
  labs(title = "Coefficients Lasso (lambda optimal)",
       x = "Variable",
       y = "Coefficient") +
  theme_classic()

sqrt(min(cv_lasso$cvm)) 
RMSEP_intercept = sd(Y) 
RMSEP_intercept 

Y_pred_lasso <- as.vector(predict(cv_lasso, s="lambda.min", newx = X_ridge))

R2_lasso<- cor(Y, Y_pred_lasso)^2

plot(
  Y, Y_pred_lasso,
  pch = 19,
  xlab = "Y observé",
  ylab = "Y prédit (PLS)",
  main = paste0("PLS – Observé vs Prédit (R² = ", round(R2_lasso, 3), ")")
)

abline(0, 1, col = "red", lwd = 2)  # droite y = x

```
```


#ajouter rendement par variete 
```{r}
rendement <- read.csv("data/rendement.csv")

rendement <- rendement %>% 
  select(-X) %>% 
  filter(type == "SY",!is.na(value)) %>% 
  mutate(variety = sub("^[^_]*_[^_]*_", "", variety))

dt_anova_variete <- dt_anova %>%
  left_join(rendement, by = c("PARTENAIRE" = "exp")) %>% 
  select(-any_of("SY")) %>% 
  rename(SY = value) %>%
  select(-type)

dt_anova_variete <- dt_anova_variete[-35,]

View(dt_anova_variete)

Y_variete <- dt_anova_variete$SY
X_variete <- dt_anova_variete[, setdiff(names(dt_anova), "SY")] #toutes les liges de dt_anova sauf SY
X_variete <- subset(X_variete , select = -c(WS_FLO,HT_FLO, PARTENAIRE))
X_variete <- X_variete[,-(5:10)]
X_variete <- X_variete[,-2]
X_variete$Year<- as.numeric(sub(".*-", "", X_variete$Year))
View(X_variete)
colnames(X_variete)
summary(X_variete)

```

```{r}
results_variete <- list(
  best_vars = best_vars,
  best_Q2cum = best_Q2cum,
  selection_count = selection_count,
  confidence_index = confidence_index,
  consistent_vars = consistent_vars,
  robust_vars_table = robust_vars_table
)

#saveRDS(results_variete, file = "PLS_results_variete.rds")

results_variete <- readRDS("PLS_results_variete.rds")
```

#Faire une ACP 
```{r}
library(FactoMineR)
library(Factoshiny)
library(factoextra)

X_variables <- read.csv("R/X_variables", row.names = 1)
dt_acp <- cbind(X_variables, Y)

summary(dt_acp)

res.pca <- PCA(dt_acp, quanti.sup = which(colnames(dt_acp) == "Y"))

groupes <- ifelse(grepl("TMN", colnames(dt_acp)), "TMN",
           ifelse(grepl("SSR", colnames(dt_acp)), "SSR",
           ifelse(grepl("WSC", colnames(dt_acp)) & 
                  !(colnames(dt_acp) %in% c("WSC_MAX", "WSC_I")), "WSC", 
           "Autres")))

names(groupes) <- colnames(dt_acp)
groupes <- groupes[names(groupes) != "Y"]

fviz_pca_var(res.pca,
             col.var = groupes,
             palette = c("TMN" = "#e41a1c",
                         "SSR" = "goldenrod2",
                         "WSC" = "#377eb8",
                         "Autres" = "grey50"),repel = TRUE) + 
  theme(legend.position = "none")

Factoshiny(dt_acp)


```
Les 2 premiers axes de l’ analyse expriment 41.63% de l’inertie totale du jeu de données. probablement nécessaire de considérer également les dimensions supérieures ou égales à la troisième dans l’analyse
La dimension 1 oppose des individus tels que LIM15 et TI15(•	de fortes valeurs pour des variables telles que TMAX_P600, HT_P1000, TMAX_P1000, WD_P1000, TMN_P300, LT_CW, FR_CW, SSR_FLO, TMN_P100 et HT_F (de la plus extrême à la moins extrême).
•	de faibles valeurs pour les variables WSC_B, WSC_P1000, LSR_P300, LSR_P600 et WSC_P600 
) à des individus comme INRA16 et INRA13 (•	de fortes valeurs pour les variables LSR_F, LGDD_F, LT_P300, LSR_P1000, LT_FLO et LT_F, •	de faibles valeurs pour des variables telles que TMIN_P300, TMN_FLO, LGDD_FLO, TMIN_FLO, SSR_P1000, TMN_F, TMN_P600, TMN_P300, TMIN_P600 et SSR_FLO  ) 

La dimension 2 oppose des individus tels que EUR18 et INRA18 •	de fortes valeurs pour les variables Year, HT_FLO, TMN_CW et LGDD_CW (de la plus extrême à la moins extrême).
•	de faibles valeurs pour les variables QPT, TMIN_CW et TMAX_ à des individus comme RAGT14 et MAD14 (•	de fortes valeurs pour les variables LGDD_B, LT_B, LSR_B, SSR_B, TMAX_F, WS_P300 et TMIN_B (de la plus extrême à la moins extrême).
•	de faibles valeurs pour les variables TMAX_CW, WSC_P300, SSR_F, WSC_I et SSR_CW
)

```{nuage des individus}

library(ggplot2)
library(dplyr)

scores <- as.data.frame(res.pca$ind$coord)
varprop <- res.pca$eig[,2] / 100
axe <- c(1,2)
V <- paste0("Dim.", axe)
scores$SY <- dt_acp$SY
scores$PARTENAIRE <- rownames(scores) 

ggplot(scores, aes(x = Dim.1, y = Dim.2)) +
  geom_point(aes(size = SY)) +
  geom_hline(yintercept = 0, color = "grey68", linewidth = 0.6) + 
  geom_vline(xintercept = 0, color = "grey68", linewidth = 0.6) +
  geom_text(aes(label = PARTENAIRE), vjust = -1) +
  theme_minimal() +
  scale_x_continuous(limits = c(-8, 8),breaks = seq(-8, 8, by = 2)) +
  scale_y_continuous(limits = c(-8, 8),breaks = seq(-8, 8, by = 2)) +
  guides(color="none", size=guide_legend(title=paste0("SY")))+
  theme(aspect.ratio = 1,
    plot.title = element_text(size = 18, face = "bold"),
    axis.title = element_text(size = 16),
    axis.text  = element_text(size = 14),
    legend.title = element_text(size = 13),
    legend.text  = element_text(size = 11)) +
  labs(title = "Nuage des individus – ACP",
       x = "Dimension 1",
       y = "Dimension 2")

 
```




