---
title: "Untitled"
format: html
---

```{r}
library(dplyr)
library(openxlsx)
library(car)
```

#Création dt_anova
```{r}

data <-  read.xlsx(xlsxFile = "data/climate_data/SuppData.xlsx", fillMergedCells = TRUE, colNames = TRUE)

data <- data %>%
  rename(ENVIRONNEMENT = `Environment.name(c)`) %>%
  mutate(ENVIRONNEMENT = toupper(sub("_.*", "", ENVIRONNEMENT))) %>%
  filter(grepl("N\\+", `Nitrogen(d)`))

partenaire <- read.csv("data/landmarks.csv")

dt_anova <- data %>% left_join(partenaire %>% dplyr::select(ENVIRONNEMENT, PARTENAIRE),by = "ENVIRONNEMENT")

summary(dt_anova)

dt_anova <- dt_anova %>% 
  rename(Year = `Year(a)`) %>%
  rename(Loc = `Location(b)`) %>% 
  rename(SY = `Seed.yield(g)`)

#write.csv(dt_anova, file = "R/dt_anova")
  
View(dt_anova)  

```

Données déséquilibrées --> Plan Type III

Year
Location
Latitude
Longitude

Water capacity
WSC_MAX	Maximal water soil content for a given environment (mm)

Nitrogen
AN	Nitrogen amount in the plant aerial parts at bolting  (g  per m²)
ADB	Plant Aerial Dry Biomass at bolting (t.m²)
NNI	Nitrogen Nutrition Index
Ntotal	mineral nitrogen Input (kg.ha-1)
WSC_I	Water soil content at N-input (% of WSC_MAX) (redondante avec WSC max)
DBI	Number of days without rainfall durig the decade preceeding fertilization
DAI	Number of days without rainfall during the decade post fertilization
RO	number of days with Run Off during the decade after N-input (peu variable)
RF	cumulated Rainfall during the decade after N-input (mm)

- POurquoi on fait pas de la PLS plutôt ? 


#Fichier Dt_anova
```{r}
dt_anova <- read.csv("Data/dt_anova", row.names = 1)

dt_anova$Year <- factor(dt_anova$Year)
dt_anova$Loc <- factor(dt_anova$Loc)

summary(dt_anova)
```

# Régression linéaire

```{r}
#Sur les variables qualitatives
contrasts(dt_anova$Year) <- contr.sum(n=nlevels(dt_anova$Year)) 
contrasts(dt_anova$Loc) <- contr.sum(n=nlevels(dt_anova$Loc))

Anova(lm(SY ~ Year+Loc+Latitude+Longitude+WSC_MAX+AN+ADB+NNI+Ntotal+WSC_I+DBI+DAI+RO+RF,dt_anova),type="III") 
#trop de paramètres à estimer
#pas assez d’observations
# Year et Loc trop de facteurs, Pour Year (19)

Anova(lm(SY ~ Latitude+Longitude+WSC_MAX+AN+NNI+Ntotal+DBI+RF,dt_anova),type="III") 
Anova(lm(SY ~ Latitude+Longitude+WSC_MAX+NNI+Ntotal+DBI+RF,dt_anova),type="III")
Anova(lm(SY ~ Latitude+Longitude+WSC_MAX+NNI+DBI+RF,dt_anova),type="III")
Anova(lm(SY ~ Longitude+WSC_MAX+NNI+DBI+RF,dt_anova),type="III")
Anova(lm(SY ~ Longitude+WSC_MAX+NNI+DBI,dt_anova),type="III")
Anova(lm(SY ~ Longitude+NNI+DBI,dt_anova),type="III")
Anova(lm(SY ~ Longitude+DBI,dt_anova),type="III")
#aucun effet significatif 

modele_step <- step(lm(SY ~ Latitude+Longitude+WSC_MAX+AN+NNI+Ntotal+DBI+RF,dt_anova),type="III", direction = "both")
summary(modele_step)
#Mon modèle final après AIC minimal : SY ~ Longitude + WSC_MAX + DBI, Mais aucune variable n’est significative au seuil 0.05
#R² = 0.21, donc seulement ~21% de la variance expliquée.
#Longitude = EO

```

#PLS

Le modèle PLS univarié repose sur la construction de variables latentes (T) comme combinaisons linéaires des variables X (les indicateurs pédoclimatiques dans cette étude) de façon à maximiser cov(T,Y), puis en régressant Y (le rendement moyen d’Aviso et de Montego) sur ces variables latentes

Le nombre de variables latentes à considérer a été déterminé à partir de l’indicateur Q² [37] : une nouvelle composante était ajoutée si sa valeur de Q² était supérieure à 0,0975. Enfin, la performance du modèle a été estimée par sa valeur Q²cum calculée sur toutes les composantes.

Sélection parmi les indicateurs étudiés pouvait améliorer le modèle PLS
Méthode Backward-Q²cum (BQ) [38]. La première étape consiste à effectuer une régression PLS sur tous les indicateurs pédoclimatiques, puis à sélectionner l’ensemble des indicateurs qui expliquent la variabilité de SY via une sélection backward : à chaque étape, l’indicateur présentant le plus petit coefficient de régression en valeur absolue est retiré, et une nouvelle régression PLS est réalisée. Ce processus est répété n-1 fois (n = nombre d’indicateurs pédoclimatiques considérés).

```{r}
library(plsdepot)

# Séparer Y et X
Y <- dt_anova$SY
X <- dt_anova[, setdiff(names(dt_anova), "SY")]
X <- X[,-(1:10)]
X <- X[,-80]
X <- X[,-(2:10)]
colnames(X)

x <- subset(X, select = -c(WS_FLO,HT_FLO))
View(X)
colnames(X)


```

WD_P300
WD_FLO
WS_FLO
WD_B
WS_B
WD_CW
WS_CW
LT_P1000
FR_P1000
LT_P600
FR_P600
FR_P300
FR_FLO
HT_FLO
HT_B
HT_CW


