---
title: "Untitled"
format: html
---

```{r}
library(dplyr)
library(openxlsx)
library(car)
```

#Création dt_anova
```{r}

data <-  read.xlsx(xlsxFile = "data/climate_data/SuppData.xlsx", fillMergedCells = TRUE, colNames = TRUE)

data <- data %>%
  rename(ENVIRONNEMENT = `Environment.name(c)`) %>%
  mutate(ENVIRONNEMENT = toupper(sub("_.*", "", ENVIRONNEMENT))) %>%
  filter(grepl("N\\+", `Nitrogen(d)`))

partenaire <- read.csv("data/landmarks.csv")

dt_anova <- data %>% left_join(partenaire %>% dplyr::select(ENVIRONNEMENT, PARTENAIRE),by = "ENVIRONNEMENT")

summary(dt_anova)

dt_anova <- dt_anova %>% 
  rename(Year = `Year(a)`) %>%
  rename(Loc = `Location(b)`) %>% 
  rename(SY = `Seed.yield(g)`)

#write.csv(dt_anova, file = "R/dt_anova")
  
View(dt_anova)  

```

Données déséquilibrées --> Plan Type III

Year
Location
Latitude
Longitude

Water capacity
WSC_MAX	Maximal water soil content for a given environment (mm)

Nitrogen
AN	Nitrogen amount in the plant aerial parts at bolting  (g  per m²)
ADB	Plant Aerial Dry Biomass at bolting (t.m²)
NNI	Nitrogen Nutrition Index
Ntotal	mineral nitrogen Input (kg.ha-1)
WSC_I	Water soil content at N-input (% of WSC_MAX) (redondante avec WSC max)
DBI	Number of days without rainfall durig the decade preceeding fertilization
DAI	Number of days without rainfall during the decade post fertilization
RO	number of days with Run Off during the decade after N-input (peu variable)
RF	cumulated Rainfall during the decade after N-input (mm)

- POurquoi on fait pas de la PLS plutôt ? 


#Fichier Dt_anova
```{r}
dt_anova <- read.csv("Data/dt_anova", row.names = 1)

dt_anova$Year <- factor(dt_anova$Year)
dt_anova$Loc <- factor(dt_anova$Loc)

summary(dt_anova)
```

# Régression linéaire

```{r}
#Sur les variables qualitatives
contrasts(dt_anova$Year) <- contr.sum(n=nlevels(dt_anova$Year)) 
contrasts(dt_anova$Loc) <- contr.sum(n=nlevels(dt_anova$Loc))

Anova(lm(SY ~ Year+Loc+Latitude+Longitude+WSC_MAX+AN+ADB+NNI+Ntotal+WSC_I+DBI+DAI+RO+RF,dt_anova),type="III") 
#trop de paramètres à estimer
#pas assez d’observations
# Year et Loc trop de facteurs, Pour Year (19)

Anova(lm(SY ~ Latitude+Longitude+WSC_MAX+AN+NNI+Ntotal+DBI+RF,dt_anova),type="III") 
Anova(lm(SY ~ Latitude+Longitude+WSC_MAX+NNI+Ntotal+DBI+RF,dt_anova),type="III")
Anova(lm(SY ~ Latitude+Longitude+WSC_MAX+NNI+DBI+RF,dt_anova),type="III")
Anova(lm(SY ~ Longitude+WSC_MAX+NNI+DBI+RF,dt_anova),type="III")
Anova(lm(SY ~ Longitude+WSC_MAX+NNI+DBI,dt_anova),type="III")
Anova(lm(SY ~ Longitude+NNI+DBI,dt_anova),type="III")
Anova(lm(SY ~ Longitude+DBI,dt_anova),type="III")
#aucun effet significatif 

modele_step <- step(lm(SY ~ Latitude+Longitude+WSC_MAX+AN+NNI+Ntotal+DBI+RF,dt_anova),type="III", direction = "both")
summary(modele_step)
#Mon modèle final après AIC minimal : SY ~ Longitude + WSC_MAX + DBI, Mais aucune variable n’est significative au seuil 0.05
#R² = 0.21, donc seulement ~21% de la variance expliquée.
#Longitude = EO

```

#PLS

Le modèle PLS univarié repose sur la construction de variables latentes (T) comme combinaisons linéaires des variables X (les indicateurs pédoclimatiques dans cette étude) de façon à maximiser cov(T,Y), puis en régressant Y (le rendement moyen d’Aviso et de Montego) sur ces variables latentes

Le nombre de variables latentes à considérer a été déterminé à partir de l’indicateur Q² [37] : une nouvelle composante était ajoutée si sa valeur de Q² était supérieure à 0,0975. Enfin, la performance du modèle a été estimée par sa valeur Q²cum calculée sur toutes les composantes.

Sélection parmi les indicateurs étudiés pouvait améliorer le modèle PLS
Méthode Backward-Q²cum (BQ) [38]. La première étape consiste à effectuer une régression PLS sur tous les indicateurs pédoclimatiques, puis à sélectionner l’ensemble des indicateurs qui expliquent la variabilité de SY via une sélection backward : à chaque étape, l’indicateur présentant le plus petit coefficient de régression en valeur absolue est retiré, et une nouvelle régression PLS est réalisée. Ce processus est répété n-1 fois (n = nombre d’indicateurs pédoclimatiques considérés).

```{r}
library(plsdepot) #intègre le calcul de Q² cum en sortie, utilisé dans la thèse

# Séparer Y et X
Y <- dt_anova$SY
X <- dt_anova[, setdiff(names(dt_anova), "SY")]
X <- X[,-2]
X <- X[,-(3:9)]
X <- X[,-82]
X <- subset(X, select = -c(WS_FLO,HT_FLO))
View(X)
colnames(X)

summary(X)
X$Year<- as.numeric(sub(".*-", "", X$Year))
```

WD_P300
WD_FLO
WS_FLO
WD_B
WS_B
WD_CW
WS_CW
LT_P1000
FR_P1000
LT_P600
FR_P600
FR_P300
FR_FLO
HT_FLO
HT_B
HT_CW

Au final, on prend aussi les qualificatifs d'ITK 
Année
Latitude
Longitude
AN
ADB

#PLS univariée
Pour obtenir les coefficients de refression et la perf prédictive Q² de chaque variable 
```{r}
# Fit PLS sur toutes les variables
pls_full <- plsreg1(X, Y, comps = nrow(X)-1, crosval = TRUE)  # comps=nombre max de composantes latentes
which(pls_full$Q2 > 0.0975)
pls_full$Q2
pls_full$reg.coefs
names(pls_full)
pls_full$reg.coefs[names(coefs) != "Intercept"]
which.max(pls_full$Q2) #renvoie le nombre de composantes qui maximise Q2

```

#Backward-Q²cum
Faire une boucle pour retirer à chaque étape l'indicateur avec le plus petit coefficient en valeur absolue.
Refaire la PLS
Conserver le modèle avec Q²cum maximal, on mémorise la combinaison de variables donnant le Q² cumulatif maximal
But :Éliminer progressivement les variables les moins importantes, identifier le sous-ensemble optimal de variables qui maximise la capacité prédictive du modèle

```{r}
variables <- colnames(X)
best_Q2cum <- 0
best_vars <- variables

while (length(variables) > 1) {
  pls_temp <- plsreg1(X[, variables], Y, comps = nrow(X)-1, crosval = TRUE)
  coefs <- pls_temp$reg.coefs
  coefs <- coefs[names(coefs) != "Intercept"] 
  min_var <- variables[which.min(abs(coefs))]
  
  # Retirer la variable avec plus petit coeff
  variables <- setdiff(variables, min_var)
  
  # Vérifier Q2cum
  Q2cum <- max(pls_temp$Q2)
  
  if (Q2cum > best_Q2cum) {
    best_Q2cum <- Q2cum
    best_vars <- variables
  }
}

which.max(pls_temp$Q2) #3

cat("Meilleures variables PLS :", best_vars, "\n")
cat("Q2cum max :", best_Q2cum, "\n")

best_vars

```

#Validation Leave one out
Vérifier que les indicateurs sélectionnés par la PLS ne dépendent pas d’un environnement particulier. Un indicateur est dit robuste / cohérent s’il est sélectionné dans plus de 50 % des PLS faites en leave-one-out.
Pour chaque exp i parmi N, 
1. je la retire
2. Je  refais toute la procédure PLS + backward-Q²cum
3. je récupère la liste finale des variables sélectionnées
4. je compte combien de fois chaque variable est sélectionnée
But : éviter les variables fortement dépendant d'une expérience, d'un contexte particulier


```{r}
n_env <- nrow(X)
selection_count <- setNames(rep(0, ncol(X)), colnames(X))

for (i in 1:n_env) {

  # Retirer l'environnement i
  X_loo <- X[-i, ]
  Y_loo <- Y[-i]

  variables <- colnames(X_loo)
  best_Q2cum <- -Inf #initialisation pour être sûre qu'il prenne la valeur max
  best_vars_loo <- variables

  # Backward-Q²cum sur les N-1 environnements
  while (length(variables) > 1) {

    pls_temp <- plsreg1(X_loo[, variables],Y_loo,comps = nrow(X_loo) - 1,crosval = TRUE)

    # Coefficients de régression (sans intercept)
    coefs <- pls_temp$reg.coefs
    coefs <- coefs[names(coefs) != "Intercept"]

    # Q²cum
    Q2cum <- max(pls_temp$Q2)

    # Mise à jour du meilleur modèle
    if (Q2cum > best_Q2cum) {
      best_Q2cum <- Q2cum
      best_vars_loo <- variables
    }

    # Retirer la variable la moins contributive
    min_var <- names(coefs)[which.min(abs(coefs))]
    variables <- setdiff(variables, min_var)
  }

  # Incrémenter le compteur de sélection
  selection_count[best_vars_loo] <- selection_count[best_vars_loo] + 1
}

```


#Confidence index = nb de fois où la var j est sélectionnée / N
Plus l'indice est proche de 1, plus il a été sélectionné pendant la phase de leave one out, c'est un indicateur fiable pour la prédiction 
```{r}
confidence_index <- selection_count / n_env
names(confidence_index)
confidence_index
```

#Variables robustes
On ne garde que les variables robustes, qui sont sélectionnées dans plus de la moitié des validations LOO
```{r}
consistent_vars <- names(confidence_index[confidence_index > 0.5]) #Thèse
consistent_vars #71 variables 
```

« Les variables consistantes présentant le plus fort indice de confiance sont les plus robustes pour prédire le rendement et contribuent fortement à la variance expliquée par le modèle PLS. »

```{r}
# Extraire l'indice de confiance des variables robustes
confidence_consistent <- confidence_index[consistent_vars]

# Créer un tableau
robust_vars_table <- data.frame(
  Variable = consistent_vars,
  Confidence_Index = confidence_consistent
)

# Afficher le tableau
print(robust_vars_table)

```

