---
title: "Analyse fonctionnelle du Colza"
format: pdf
editor: source
---

```{r library}
library(tidyverse)
library(fda)
library(RColorBrewer)
library(patchwork)
library(FactoMineR)
require(splines)
#Pour la régression fonctionnelle:
#https://cran.r-project.org/web/packages/robflreg/robflreg.pdf
library(robflreg)
```

## Première ACP fonctionnelle sur les données

Le but ici n'est pas de réaliser une belle ACP fonctionnelle ou d'analyser les données, il s'agit juste de se familiariser avec la méthode.

```{r premiere_ACP}
#| echo: false
#| eval: false


rangeval <- c(min(wavelength), max(wavelength)) # définition de l'échelle (les longueurs d'ondes)
nbasis <- 50 # Nombre de splines utilisées
basisobj <- create.bspline.basis(rangeval = rangeval, nbasis = nbasis) # création d'une base d'objet

# convertir les données discrètes en fd (estimation par régression sur la base)
fdsmooth <- smooth.basis(argvals = wavelength, y = as.matrix(t(snv_x)), fdParobj = basisobj)
# pour y les lignes doivent être les valeurs discrètes et les colonnes les individus

fdobj <- fdsmooth$fd

# ACP fonctionnelle
res.fpca <- pca.fd(fdobj)
plot.pca.fd(res.fpca)
```

On réalise maintenant une ACP fonctionnelle sur nos données issues de corrections BLUP. On commence par les graines

```{r}

# créer vecteur des longueurs d'ondes
wavelength <- as.numeric(names(graines_BLUP[,-1]))

rangeval <- c(min(wavelength), max(wavelength)) 
nbasis <- 50 # Nombre de splines utilisées
basisobj <- create.bspline.basis(rangeval = rangeval, nbasis = nbasis) # création d'une base d'objet

# convertir les données discrètes en fd (estimation par régression sur la base)
fdsmooth <- smooth.basis(argvals = wavelength, y = t(as.matrix(graines_BLUP[-1])), fdParobj = basisobj)
# pour y les lignes doivent être les valeurs discrètes et les colonnes les individus

fdobj <- fdsmooth$fd

# ACP fonctionnelle
res.fpca <- pca.fd(fdobj, harmfdPar = fdPar(fdobj = fdobj, lambda = 10))
plot.pca.fd(res.fpca, pointplot = F)

# res.fpca$harmonics$coefs
# Les harmonics sont les dimensions. Une harmonique = une fonction
# 
# res.fpca$meanfd$coefs
# coefficients de la base (ici splines) pour la courbe moyenne

# Affichage du nuage des individus
plot(res.fpca$scores, type = "p")

# On essaye de lisser les courbes pour lisser les tendances
res.fpca <- pca.fd(fdobj, harmfdPar = fdPar(fdobj = basisobj,lambda = 1e6))
p1 <- eval.fd(wavelength, res.fpca$harmonics) %>% 
  as_tibble() %>% 
  mutate(wavelength = wavelength) %>% 
  pivot_longer(-wavelength, names_to = "component") %>% 
  ggplot(aes(x =  wavelength, y=  value)) +
  geom_line(aes(group = component, color = component), linewidth = 1) +
  scale_color_brewer(palette = "Dark2")+
  ggtitle("Avec lissage")+
  theme(plot.title  = element_text(hjust = 0.5))

res.fpca <- pca.fd(fdobj)
p2 <- eval.fd(wavelength, res.fpca$harmonics) %>% 
  as_tibble() %>% 
  mutate(wavelength = wavelength) %>% 
  pivot_longer(-wavelength, names_to = "component") %>% 
  ggplot(aes(x =  wavelength, y=  value)) +
  geom_line(aes(group = component, color = component), linewidth = 1) +
  scale_color_brewer(palette = "Dark2")+
  ggtitle("Sans lissage")+
  theme(plot.title = element_text(hjust = 0.5))
  
p1 / p2


# Affichage des 2 premières dimensions
eval.fd(wavelength, res.fpca$harmonics) %>% 
  as_tibble() %>% 
  mutate(wavelength = wavelength) %>% 
  pivot_longer(-wavelength, names_to = "component") %>% 
  ggplot(aes(x =  wavelength, y=  value)) +
  geom_line(aes(group = component, color = component), linewidth = 1) +
  scale_color_brewer(palette = "Dark2")

# Affichage des 2 premières dimensions avec la moyenne
eval.fd(wavelength, res.fpca$harmonics) %>% 
  as_tibble() %>% 
  mutate(wavelength = wavelength, mean = eval.fd(wavelength, res.fpca$meanfd)) %>% 
  pivot_longer(-wavelength, names_to = "component") %>% 
  ggplot(aes(x =  wavelength, y=  value)) +
  geom_line(aes(group = component, color = component), linewidth = 1) +
  scale_color_brewer(palette = "Dark2")

# Affichage de tous les spectres
plot(fdobj)
lines(res.fpca$meanfd, lwd = 1, col = "red")
plot(res.fpca$meanfd, lwd = 2, col = "red")
lines(eval.fd(wavelength, res.fpca$harmonics))
```

On réalise une AFM sur les données phénotypiques. Le but est d'extraire des cluster phénotypiques avec une Classification Ascendante Hiérarchique.

```{r}
# AFM
res_MFA <- MFA(pheno, group=c(1,14,9), type=c("n","s","s"),
ncp=5, name.group=c("Variété", "traits_physio","traits_dev"),
num.group.sup=c(1), graph = FALSE)

# Affichage des variables
plot.MFA(res_MFA, choix = "var")

# Classification sur les individus
res.HCPC <- HCPC(res_MFA, nb.clust = -1)
pheno_clust <- res.HCPC$data.clust

# On réalise une AFM sur le jeu de donnée de départ en ajoutant le cluster en supplémentaire
res_MFA <- MFA(res.HCPC$data.clust, group=c(1,14,9,1), type=c("n","s","s","n"),
ncp=5, name.group=c("Variété", "traits_physio","traits_dev","cluster"),
num.group.sup=c(1,4), graph = FALSE)

# On affiche les individus colorés en fonction du cluster
plot.MFA(res_MFA, choix = "ind",
         axes = c(1,2), 
         habillage = "clust", 
         invisible = "quali.sup",
         label = "none")
```

Avec les cluster obtenus sur les phénotypes, on fait le lien entre les dataset

```{r}
colnames(graines_MEAN) <- as.character(c("Genotype", 817:2764))

wavelength <- as.numeric(names(graines_MEAN[,-1]))


rangeval <- c(min(wavelength), max(wavelength)) 
nbasis <- 50 # Nombre de splines utilisées
basisobj <- create.bspline.basis(rangeval = rangeval, nbasis = nbasis) # création d'une base d'objet

# convertir les données discrètes en fd (estimation par régression sur la base)
fdsmooth <- smooth.basis(argvals = wavelength, y = t(as.matrix(graines_MEAN[-1])), fdParobj = basisobj)
# pour y les lignes doivent être les valeurs discrètes et les colonnes les individus

fdobj <- fdsmooth$fd

# ACP fonctionnelle
res.fpca <- pca.fd(fdobj, harmfdPar = fdPar(fdobj = fdobj, lambda = 10))

var_clust <- data.frame(Genotype = pheno_clust$variety,
                        cluster = pheno_clust$clust)

plot(res.fpca$scores)

as.data.frame(res.fpca$scores) %>% 
  mutate(Genotype = graines_MEAN$Genotype) %>% 
  left_join(var_clust, by = "Genotype") %>%
  group_by(cluster) %>% 
  ggplot() +
  aes(x = V1, y = V2, col = cluster) +
  geom_point()+
  geom_hline(yintercept = 0, linetype = "dashed") +
  geom_vline(xintercept = 0, linetype = "dashed")
```

```{r join_test}
df1 <- data.frame(type = factor(c(1:12)),
                  clust = factor(sample(c(1,2,3), size = 12, replace = T)))
summary(df1)

df2 <- data.frame(type = factor(c(1:14)),
                  coordx = rnorm(14, 0, 2),
                  coordy = rnorm(14, 0, 10))

summary(df1) ; summary(df2)

df2 %>% right_join(df1, by = 'type') %>% group_by(clust) %>% 
  ggplot() +
  aes(x = coordx, y = coordy, col = clust) +
  geom_point() +
  geom_hline(yintercept = 0, linetype = "dashed") +
  geom_vline(xintercept = 0, linetype = "dashed")


```

## Regression fonctionnelle

Importation des données NIRS

```{r}
feuille_seche <- read.table("data/NIRS_experiment/Feuilles_seches/nirs_powder_MEAN.csv", sep = ",", header = TRUE)  

#Changement des noms de colonnes 
colnames(feuille_seche) <- as.character(c("Genotype", 817:2764))  

#Suppression de l'individu abhérant détecté dans le script these_results 
feuille_seche <- feuille_seche %>% filter(Genotype != "NAVIG_215")
```

Importation des phénotypes

```{r}
pheno <- read.table("data/Pheno/Vigueur_precoce/df_BLUES_VP_ready_GWAS.csv", sep = ";", header = TRUE) 
pheno <- pheno[,-1]  

cols <- c("LA","TDW","ADW","RDW","LWR","LAR","SLA","SR","SNQ","LASNQ","TNQ",
          "SNU","NUtE_TOT","NUtE_AER","Sp_L1_L4","Sp_L1_L2","Sp_L2_L3",
          "Sp_L3_L4","SCA")  

pheno <- pheno |>    
  mutate(across(all_of(cols), as.numeric))  

#Changement des noms de colonnes 
pheno <- pheno |>    
  rename(Genotype = variety)  

#Suppression de l'individu abhérant détecté dans le script these_results 
pheno <- pheno %>% filter(Genotype != "NAVIG_215")
```

Fusion de feuille_seche et pheno

```{r}
NIRS_pheno <- pheno |>    
  left_join(feuille_seche) |>    
  distinct(Genotype, .keep_all =TRUE)
```

#### Réalisation du modèle Linear Scalar-on-Function Regression (LSFR)

$$Y = \beta_0 + \int_{t} X\left(t\right)\beta\left(t\right)\mathrm{d}t + \epsilon$$

1.  Création des fonctions de bases pour les spectres $X(t)$
```{r}
#Nombre de fonction de base
nbases = 50

#Création des splines
abs_bases <- create.bspline.basis(c(817,2764), nbases)

#Représentation des splines
plot(abs_bases)
```

2.  Création des fonctions des spectres
```{r}
#Extraction des valeurs d'absorbances
y <- as.matrix(NIRS_pheno[, 25:1972])

# On transpose y pour que les observations soient en colonne
yt <- t(y)
argvals <- as.numeric(colnames(y))

#Création d'une fonction pour tous les spectres
spectre_f <- smooth.basis(argvals = argvals, yt, abs_bases)$fd

#Représentation graphique
plot(spectre_f)
```


```{r}
spectres_mat <- t(eval.fd(argvals, spectre_f))
X <- list(spectres_mat)

model <- rob.sf.reg(NIRS_pheno$TDW, X, emodel = "classical", fmodel = "tau", gp = list(argvals))
```

Représentations graphiques
```{r}
#Réprésentation graphique des valeurs ajustées et des résidus
plot(model[["fitted.values"]], model[["residuals"]], pch = 21, bg = "red", 
     col = "black", xlab = "Valeurs ajustées", ylab = "Résidus")

#Représentation graphique de la fonction beta1
coefs <- get.sf.coeffs(model)
plot_sf_coeffs(object = coefs, b = 1, col = "black")
```

