---
title: "reg_fun"
format: html
---

```{r library}

library(fda)
# library(pfr)
library(tidyverse)
library(refund)
library(pls)

conflicted::conflicts_prefer(dplyr::filter, dplyr::select)

```



```{r nom}
noms <- c("INRA11","BGA11",
          "INRA12",
          "INRA13","TI13",
          "EUR14","SYN14","MAD14","RAGT14",
          "TI15","LIM15","SYN15","INRA15","BGA15","RAGT15","MAD15",
          "INRA16",
          "INRA17",
          "INRA18","EUR18")
```


```{r data}

rendement <- read.csv("data/rendement.csv") |>
  select(-X) |> 
  filter(type == "SY",
         !is.na(value)) |>
  mutate(variety = sub("^[^_]*_[^_]*_", "", variety))

dt_meteo <- read.csv("data/meteo_lm") |> 
  select(date_ref, exp, TEMP_T_Q, E.HYD_WSC, RAYO_Cumul_RG) |> 
  mutate(date_ref = as.Date(date_ref)) |> 
  pivot_wider(names_from = date_ref, values_from = c(TEMP_T_Q, E.HYD_WSC, RAYO_Cumul_RG))

info <- read.csv("data/dt_anova") |> 
  rename(exp = PARTENAIRE) |> 
  select(exp, Year, Latitude, Longitude, AN, ADB, NNI, Ntotal, WSC_MAX, WSC_I, DBI, DAI, RO, RF)

landmark <- read.csv("data/landmarks.csv") |> 
  rename(exp = PARTENAIRE) |> 
  select(exp, DUREE_AU, DUREE_CW, DUREE_BO, DUREE_FLO, DUREE_P) # attention à duree flo

dta <- rendement |> 
  select(exp, type, value, variety) |> 
  left_join(info) |> 
  left_join(landmark) |> 
  left_join(dt_meteo) |> 
  arrange(match(exp, noms)) |> 
  filter(!is.na(Year)) |> 
  mutate(variety = as.factor(variety),
         Year = as.factor(Year))

```



x  ajouter les autres variables scalaires
comprendre bien la sorti de pfr et fun_model et diff avec fRegress, et la pénalisation
refaire fun_model plus propre pour notre cas, prends toutes les données, et la var à expliquer, choisi si on prend les données ou les axes de l'ACP, choix des variables 
sort le rmsep, gain relatif (pour la cv)
qualité avec le modèle complet, gain relatif complet
plot des betas et des gammas avec les couleurs des périodes



```{r}



reg_fun <- function(Y, X_f = list(), X_s = data.frame(), brut = F, Kx = 30, test = F, nfold = 10){
  
  
  p_f <- length(X_f)
  p_s <- length(X_s)
  
  X_names_f <- if (length(X_f)!=0){paste0("X_f", seq_len(p_f))} else {character(0)}
  X_names_s <- if (length(X_s)!=0){paste0("X_s", seq_len(p_s))} else {character(0)}
  
  # Construire la partie droite de la formule
  formule_f <- paste(paste0("lf(", X_names_f, ", k = ", Kx, ", bs = 'ps')"),
                     collapse = " + ")
  
  formule_s <- paste(paste0(X_names_s), collapse = " + ")
  
  if (p_f + p_s == 0){
    stop("Formule vide")
  } else if (p_f * p_s == 0) {
    formule <- paste0(formule_f, formule_s)
  } else {
    formule <- paste0(formule_f, " + ", formule_s)
  }
  
  # Formule complète
  formule <- as.formula(paste("Y ~", formule))
  
  # Données pour pfr()
  data_list <- c(list(Y = Y), setNames(X_f, X_names_f), setNames(X_s, X_names_s))
  
  
  segments <- cvsegments(length(Y), nfold)
  cvpred_nul <- numeric(length(Y))
  cvpred <- numeric(length(Y))
  
  for (k in 1:nfold) {
    # indice
    train_id <- setdiff(seq_len(length(Y)), segments[[k]])
    test_id  <- segments[[k]]
    # modèle nul
    y_mean <- mean(Y[train_id])
    cvpred_nul[test_id] <- y_mean
    # reg func
    data_list_train <- lapply(data_list, function(x) {
      if (is.null(dim(x))) {
        # vecteur
        x[train_id]
      } else {
        # matrice ou data.frame
        x[train_id, , drop = FALSE]
      }
    })
    
    data_list_test <- lapply(data_list, function(x) {
      if (is.null(dim(x))) {
        # vecteur
        x[test_id]
      } else {
        # matrice ou data.frame
        x[test_id, , drop = FALSE]
      }
    })
    
    fd_mod_final <- pfr(
      formula = formule,
      data = data_list_train
    )
    
    cvpred[test_id] <- predict(
      fd_mod_final,
      newdata = data_list_test
    )
  }
  
  # RMSEP mod nul
  PRESS_nul <- sum((Y - cvpred_nul)^2)
  MSEP_nul <- mean((Y - cvpred_nul)^2)
  RMSEP_nul <- sqrt(MSEP_nul)
  
  
  # RMSEP mod reg fun
  PRESS <- sum((Y - cvpred)^2)
  MSEP <- mean((Y - cvpred)^2)
  RMSEP <- sqrt(MSEP)
  
  # gain relatif
  err_relative <- round((MSEP_nul - MSEP)/MSEP_nul*100, 2)
  
  result <- list()
  #Appel du gain avec $err_relative
  result$err_relative <- err_relative
  #Appel de la MSEP avec $MSEP
  result$MSEP <- round(MSEP, 2)
  #Appel de la régression fonctionnelle en sortie de fonction avec $model_fun_out
  result$model_fun_out <- fd_mod_final
  #Appel des résidus des régressions avec $model_fun_residus
  result$model_fun_residus <- Y - cvpred
  #Appel des prédictions avec $pred_fun_out
  result$pred_fun_out <- cvpred
  return(result)
}


```


```{r}

Y <- dta$value
X1 <- as.matrix(dta[, 23:306])
X2 <- as.matrix(dta[, 307:590])
X3 <- as.matrix(dta[, 591:874])
X_f <- list(X1 = X1, X2 = X2, X3 = X3)
rm(X1, X2, X3)
X_s = as.data.frame(dta[, 4:22])
Kx = 30
nfold = 10
brute = F
nharm = 5
nbsplines = 30
date = 11219:11502



res_X1 <- reg_fun(Y, X_f = list(X1 = X1), X_s = X_s)
print("a")
res_X2 <- reg_fun(Y, X_f = list(X2 = X2), X_s = X_s)
print("b")
res_X3 <- reg_fun(Y, X_f = list(X3 = X3), X_s = X_s)
print("c")
res_X12 <- reg_fun(Y, X_f = list(X1 = X1, X2 = X2), X_s = X_s)
print("d")
res_X13 <- reg_fun(Y, X_f = list(X1 = X1, X3 = X3), X_s = X_s)
print("e")
res_X23 <- reg_fun(Y, X_f = list(X2 = X2, X3 = X3), X_s = X_s)
print("f")
res_X123 <- reg_fun(Y, X_f = list(X1 = X1, X2 = X2, X3 = X3), X_s = X_s)


c(X1 = res_X1$MSEP,
  X2 = res_X2$MSEP,
  X1_X2 = res_X12$MSEP)

```






















































```{r}


Y <- dta$value
X1 <- as.matrix(dta[, 23:306])
X2 <- as.matrix(dta[, 307:590])
X3 <- as.matrix(dta[, 591:874])
X_f <- list(X1 = X1, X2 = X2)
X_s = as.list(dta[, 4:22]) 
nfold = 10
brute = F
nharm = 5
nbsplines = 30
date = 11219:11502

data_var <- X_f[[1]]

reg <- fRegress(Y, X_f = list(), X_s = list(), brute = F, nharm = 5, nbsplines = 30, date = 11219:11502){
  
  ##### donnée fonctionelle en spline #####
  
  rangeval <- c(min(date), max(date)) # définition de l'échelle (les longueurs d'ondes)
  nbasis <- nbsplines # Nombre de splines utilisées
  basisobj <- create.bspline.basis(rangeval = rangeval, nbasis = nbasis)
  fdParobj <- fdPar(basisobj, lambda = 1e-3)
  
  
  X_f_fd <- lapply(X_f, function(data_var) {
    m <- apply(data_var, 1, mean)
    s <- apply(data_var - m, 1, sd)
    
    data_var <- (data_var - m) / s 
    data_var <- as.matrix(data_var) 
    
    fdParobj <- fdPar(basisobj, lambda = 1e-3)
    
    fdsmooth <- smooth.basis(
      argvals  = date,
      y        = t(data_var),  # smooth.basis attend temps × individus
      fdParobj = fdParobj
    )
    
    if(brute){
      fdsmooth <- pca.fd(fdsmooth, nharm = nharm)
    }
    return(fdsmooth$fd)
  })
  
  
  
  ##### data regression #####
  
  beta_basis <- create.bspline.basis(rangeval, nbasis = 15)
  
  betalist <- lapply(seq_along(X_f_fd), function(j) {
    fdPar(beta_basis, lambda = 1e-1)
  })
  
  
  zmat <- if (length(X_s) > 0) {
    do.call(cbind, X_s)
  } else {
    NULL
  } 
  zmat <- cbind(Intercept = 1, zmat)
  
  reg <- fRegress(
    y        = Y,
    xfdlist  = X_f_fd,
    betalist = betalist,
    zmat     = zmat
  )
  
  reg
  reg$betaestlist[[1]]$fd #Coefficients fonctionnels
  Y_hat <- reg$yhatfdobj #val ajusté
  res <- Y - reg$yhatfdobj # residu
  sqrt(mean((Y - res)^2))
  
  par(mfrow = c(3, 1))
  for (j in seq_len(3)) {
    plot(reg$betaestlist[[j]]$fd,
         main = paste("β", j, "(t)"),
         ylab = "")
  }
  plotbeta(reg$betaestlist[[1]])
}

zmat <- cbind("(Intercept)" = 1, Z1, Z2)

reg <- fRegress(
  y = Y,
  xfdlist = X_f_fd,
  betalist = betalist,
  zmat = zmat
)

reg$betaestlist$const

```
























```{r}


# Exemple pour TEMP_T_Q :
temp_data <- as.matrix(dt_meteo[, grep("TEMP_T_Q_", colnames(dt_meteo))])
rownames(temp_data) <- dt_meteo$DATE_s

# Créer un objet fdata
temp_fdata <- fdata(temp_data, argvals = dt_meteo$DATE)














Y <- dta$value
X1 <- as.matrix(dta[, 5:288])
X2 <- as.matrix(dta[, 289:572])
X3 <- as.matrix(dta[, 573:856])




fd_mod <- pfr(
  Y ~ lf(X1, k = Kx, bs = "ps") + lf(X2, k = Kx, bs = "ps"),
  data = list(
    Y = Y[1:20],
    X1 = X1[1:20,],
    X2 = X2[1:20,]      )
)



```













```{r}


meteo_lm <- read.csv("data/meteo_lm") |>
  select(DATE_s, exp, TEMP_T_Q, E.HYD_WSC, RAYO_Cumul_RG) |>
  pivot_wider(names_from = exp, values_from = c(TEMP_T_Q, E.HYD_WSC, RAYO_Cumul_RG))

meteo_lm$DATE_s <- as.Date(meteo_lm$DATE_s)



```













```{r}
fun_model <- function(X, Y, Kx = 50, nfold = 10) {
  
  #Création des segments
  segments <- cvsegments(length(Y), nfold)
  
  ### Modèle nul ###
  #Création d'un vecteur pour le receuil des valeurs prédites
  cvpred_nul <- numeric(length(Y))
  print("a")
  for (k in 1:nfold) {
    print("b")
    #Indices des observations pour l'ajustement (observations hors du segment k)
    train_id <- setdiff(seq_len(length(Y)), segments[[k]])
    #Indices des observations pour la prédiction (observations du segment k)
    test_id  <- segments[[k]]
    # Création du modèle nul qui est la moyenne de l'échantillon train
    y_mean <- mean(Y[train_id])
    # Prédiction sur l'échantillon test qui est donc la moyenne de l'échantillon train
    cvpred_nul[test_id] <- y_mean
  }
  
  #PRESS du modèle nul
  PRESS_nul <- sum((Y - cvpred_nul)^2)
  #MSEP du modèle nul
  MSEP_nul <- mean((Y - cvpred_nul)^2)
  #RMSEP du modèle nul
  RMSEP_nul <- sqrt(MSEP_nul)
  
  ### Model fonctionnel ###
  #création d'un vecteur qui contiendra les valeurs prédites
  cvpred = numeric(length(Y))
  #On ajuste le modèle sur tous les segments sauf le kième 
  for (k in 1:nfold) {
    #Indices des observations pour l'ajustement (observations hors du segment k)
    train_id <- setdiff(seq_len(length(Y)), segments[[k]])
    #Indices des observations pour la prédiction (observations du segment k)
    test_id  <- segments[[k]]
    #Ajustement du modèle sur l'echantillon train
    fd_mod <- pfr(
      Y ~ lf(X1, k = Kx, bs = "ps") + 
        lf(X2, k = Kx, bs = "ps") + 
        lf(X3, k = Kx, bs = "ps"),
      data = list(
        Y = Y[train_id],
        X1 = X1[train_id,],
        X2 = X2[train_id,],
        X3 = X3[train_id,]
      )
    )
    #prédiction sur l'échantillon test
    cvpred[test_id] <- predict(
      fd_mod,
      newdata = list(X1 = X1[test_id,],
                     X2 = X2[test_id,],
                     X3 = X3[test_id,])
    )
  }
  
  #PRESS
  PRESS <- sum((Y-cvpred)^2)
  #MSEP
  MSEP <- mean((Y-cvpred)^2)
  #RMSEP
  RMSEP <- sqrt(MSEP)
  
  ### Gain relative en % ###
  err_relative <- (MSEP_nul - MSEP)/MSEP_nul*100
  err_relative <- round(err_relative, 2)
  
  #Appel des sorties
  #Liste contenant les résultats
  result <- list()
  #Appel du gain avec $err_relative
  result$err_relative <- err_relative
  #Appel de la MSEP avec $MSEP
  result$MSEP <- round(MSEP, 2)
  #Appel de la régression fonctionnelle en sortie de fonction avec $model_fun_out
  result$model_fun_out <- fd_mod
  #Appel des résidus des régressions avec $model_fun_residus
  residus_vc <- Y - cvpred
  result$model_fun_residus <- residus_vc
  #Appel des prédictions avec $pred_fun_out
  result$pred_fun_out <- cvpred
  return(result)
}

# res_resid <- fun_model(X1, X2, X3, Y)




```


```{r}


residus <- result$model_fun_residus
pred <- result$pred_fun_out

plot(pred, residus)


#Représentation graphique résidus en fonction des prédictions
plot_fun <- function(var) {
  var_name <- deparse(substitute(var))
  plot(table_pred[[var_name]], 
       table_residus[[var_name]],
       pch = 21,
       bg = "red",
       col = "black",
       xlab = "Prédiction après VC",
       ylab = "Résidus")
}

plot_fun(LWR)

#ACP
#ACP_res <- PCA(table_residus[c(-1)])


```




```{r}

fd_mod_final <- pfr(
  Y ~ lf(X1, k = Kx, bs = "ps") + 
    lf(X2, k = Kx, bs = "ps"),
  data = list(
    Y = Y,
    X1 = X1,
    X2 = X2
  )
)


summary(fd_mod_final)
plot(fd_mod_final)

class(fd_mod_final$smooth$`s(X1.tmat):L.X1`)



```










































TU fais quoi ???
```{r}

#Graphique de la fonction des beta
res_model <- lapply(Y_cols, function(i) {
  Y <- NIRS_pheno_f[[i]]
  res_model <- fun_model(X, Y)
  model <- res_model$model_fun_out
})

names(res_model) <- colnames(NIRS_pheno_f[Y_cols])

#Représentation graphique des fonctions des beta
bhat.lf <- coef(res_model[["SR"]], n=100)
bhat.lf$upper <- bhat.lf$value + 1.96*bhat.lf$se
bhat.lf$lower <- bhat.lf$value - 1.96*bhat.lf$se
fda::matplot(bhat.lf$X.argvals, bhat.lf[,c(2, 4, 5)], 
             type = "l",
             ylab=expression(paste(beta(t))), xlab="t")
```

