---
title: "reg_fun"
format: html
---

```{r library}

library(fda)
# library(pfr)
library(tidyverse)
library(refund)
library(pls)

conflicted::conflicts_prefer(dplyr::filter, dplyr::select)

```



```{r nom}
noms <- c("INRA11","BGA11",
          "INRA12",
          "INRA13","TI13",
          "EUR14","SYN14","MAD14","RAGT14",
          "TI15","LIM15","SYN15","INRA15","BGA15","RAGT15","MAD15",
          "INRA16",
          "INRA17",
          "INRA18","EUR18")
```


```{r data}

rendement <- read.csv("data/rendement.csv") |>
  select(-X) |> 
  filter(type == "SY",
         !is.na(value)) |>
  mutate(variety = sub("^[^_]*_[^_]*_", "", variety)) |> 
  select(exp, type, value, variety)

dt_meteo <- read.csv("data/meteo_lm") |> 
  select(date_ref, exp, TEMP_T_Q, E.HYD_WSC, RAYO_Cumul_RG) |> 
  mutate(date_ref = as.Date(date_ref)) |> 
  pivot_wider(names_from = date_ref, values_from = c(TEMP_T_Q, E.HYD_WSC, RAYO_Cumul_RG))

info <- read.csv("data/dt_anova") |> 
  rename(exp = PARTENAIRE) |> 
  select(exp, Year, Latitude, Longitude, AN, ADB, NNI, Ntotal, WSC_MAX, WSC_I, DBI, DAI, RO, RF)

landmark <- read.csv("data/landmarks.csv") |> 
  rename(exp = PARTENAIRE) |> 
  select(exp, DUREE_AU, DUREE_CW, DUREE_BO, DUREE_FLO, DUREE_P) # attention à duree flo

dta <- rendement |> 
  left_join(info) |> 
  left_join(landmark) |> 
  left_join(dt_meteo) |> 
  arrange(match(exp, noms)) |> 
  filter(!is.na(Year)) |> 
  mutate(variety = as.factor(variety),
         Year = as.factor(Year))


ref_lm <- read.csv("data/ref_lm.csv")
ref_lm_v <- ref_lm$x[2:7]

summary(dta[, 3:22])

rm(dt_meteo, info, landmark, rendement, noms, ref_lm)
```



x  ajouter les autres variables scalaires
comprendre bien la sorti de pfr et fun_model et diff avec fRegress, et la pénalisation
refaire fun_model plus propre pour notre cas, prends toutes les données, et la var à expliquer, choisi si on prend les données ou les axes de l'ACP, choix des variables 
sort le rmsep, gain relatif (pour la cv)
qualité avec le modèle complet, gain relatif complet
plot des betas et des gammas avec les couleurs des périodes

```{r reg_fun_pfr}

reg_fun_pfr <- function(Y, X_f = list(), X_s = data.frame(), Kx = 30){
  
  
  p_f <- length(X_f)
  p_s <- length(X_s)
  
  X_names_f <- if (length(X_f)!=0){paste0("X_f", seq_len(p_f))} else {character(0)}
  X_names_s <- if (length(X_s)!=0){paste0("X_s", seq_len(p_s))} else {character(0)}
  
  # Construire la partie droite de la formule
  formule_f <- if (length(X_names_f) == 0) {
    ""
  } else {
    paste(
      paste0("lf(", X_names_f, ", k = ", Kx, ", bs = 'ps')"),
      collapse = " + "
    )
  }  
  formule_s <- paste(paste0(names(X_s)), collapse = " + ")
  
  if (p_f + p_s == 0){
    stop("Formule vide")
  } else if (p_f * p_s == 0) {
    formule <- paste0(formule_f, formule_s)
  } else {
    formule <- paste0(formule_f, " + ", formule_s)
  }
  
  # Formule complète
  formule <- as.formula(paste("Y ~", formule))
  
  
  # donnees centré réduite
  X_f <- lapply(X_f, function(data_var) {
    m <- mean(data_var)
    s <- sd(data_var - m)
    
    data_var <- (data_var - m) / s
    data_var <- as.matrix(data_var)})
  
  X_s <- lapply(X_s, function(x) {
    x <- as.numeric(x)
    x <- x - mean(x)
    if (sd(x) > 0) x <- x / sd(x)
    x
  })
  
  Y <- Y - mean(Y)
  
  # Données pour pfr()
  data_list <- c(
    list(Y = Y),
    setNames(X_f, X_names_f),
    as.list(X_s))
  
  
  fd_mod <- pfr(
    formula = formule,
    data = data_list
  )
  
  return(fd_mod)
}

```


```{r}
Y <- dta$value
X1 <- as.matrix(dta[, 23:306])
X2 <- as.matrix(dta[, 307:590])
X3 <- as.matrix(dta[, 591:874])
X_f <- list(X1 = X1, X2 = X2, X3 = X3)
# rm(X1, X2, X3)
X_s = as.data.frame(dta[, 6:22])  # pas pris les facteurs
Kx = 30
nfold = 10
brute = F
nharm = 5
# nbsplines = 30



fd_mod <- reg_fun_pfr(Y, X_f = list(X1 = X1, X2 = X2, X3 = X3), X_s = X_s)
summary(fd_mod)
beta_hat <- plot(fd_mod, select = 2, se = FALSE, rug = FALSE)
plot(beta_hat[[1]]$fit)
plot(beta_hat[[2]]$fit)
plot(beta_hat[[3]]$fit)

m_X1 <- reg_fun_pfr(Y, X_f = list(X1 = X1))
m_X2 <- reg_fun_pfr(Y, X_f = list(X2 = X2))
m_X3 <- reg_fun_pfr(Y, X_f = list(X3 = X3))
m_X12 <- reg_fun_pfr(Y, X_f = list(X1 = X1, X2 = X2))
m_X13 <- reg_fun_pfr(Y, X_f = list(X1 = X1, X3 = X3))
m_X23 <- reg_fun_pfr(Y, X_f = list(X2 = X2, X3 = X3))
m_X123 <- reg_fun_pfr(Y, X_f = list(X1 = X1, X2 = X2, X3 = X3))

AIC(m_X1, m_X2, m_X3, m_X12, m_X13, m_X23, m_X123)
BIC(m_X1, m_X2, m_X3, m_X12, m_X13, m_X23, m_X123)
anova(m_X1, m_X2, m_X3)


```


idées
transformer les beta en splines, puis recuperer les coefs , puis faire selection variable (un elastic net) dessus avec les variables scalaires en plus

recupere coef de l'acp puis faire selection variable (un elastic net) dessus avec les variables scalaires en plus

faire de la selection de variables, scalaire, fonctionnelle



```{r}

Y <- dta$value
X0 <- as.matrix(rep(1, length(Y)))
X1 <- as.matrix(dta[, 23:306])
X2 <- as.matrix(dta[, 307:590])
X3 <- as.matrix(dta[, 591:874])
X_f <- list("TEMP" = X1, "HYD" = X2, "RAYO" = X3)
# rm(X1, X2, X3)
X_s = as.data.frame(dta[, 6:22])  # pas pris les facteurs
Kx = 30

fd_mod <- reg_fun_pfr(Y, X_f = list(X1 = X1))
summary(fd_mod)
AIC(fd_mod)

plot(fd_mod)

dt_m0 <- data.frame(
  mod = character(0),
  AIC = numeric(0),
  BIC = numeric(0)
)

for(xi in names(X_f)){
  res <- reg_fun_pfr(Y, X_f = list(xi = X_f[[xi]]))
  mod <- xi
  AIC <- AIC(res)
  BIC <- BIC(res)
  dt_m0 <- rbind(dt_m0, data.frame(mod = xi, AIC = AIC, BIC = BIC))
}
for(xi in names(X_s)){
  res <- reg_fun_pfr(Y, X_s = list(xi = X_s[[xi]]))
  mod <- xi
  AIC <- AIC(res)
  BIC <- BIC(res)
  dt_m0 <- rbind(dt_m0, data.frame(mod = xi, AIC = AIC, BIC = BIC))
}

```

La variable qui minimise le AIC et le BIC est TEMP


```{r}
Y <- dta$value
X1 <- as.matrix(dta[, 23:306])
X2 <- as.matrix(dta[, 307:590])
X3 <- as.matrix(dta[, 591:874])
X_f <- list("TEMP" = X1, "HYD" = X2, "RAYO" = X3)
rm(X1, X2, X3)
X_s = as.data.frame(dta[, c(6:20, 22)])
crit = "BIC"

# Modèle initial
X_f_sel <- list(TEMP = X_f$TEMP)
X_s_sel <- list()

mod_current <- reg_fun_pfr(Y, X_f = X_f_sel)
crit_current <- AIC(mod_current)   # ou AIC

X_f_remain <- X_f
X_f_remain$TEMP <- NULL

X_s_remain <- X_s


```


```{r}
step_forward <- function(Y, X_f_sel, X_s_sel, X_f_remain, X_s_remain,
                         crit = c("AIC", "BIC")) {
  
  crit <- match.arg(crit)
  best_crit <- Inf
  best_var <- NULL
  best_type <- NULL
  best_model <- NULL
  
  # Tester les variables fonctionnelles
  for (xi in names(X_f_remain)) {
    mod <- reg_fun_pfr(
      Y,
      X_f = c(X_f_sel, list(X_f_remain[[xi]])),
      X_s = X_s_sel
    )
    val <- if (crit == "AIC") AIC(mod) else BIC(mod)
    
    if (val < best_crit) {
      best_crit <- val
      best_var <- xi
      best_type <- "f"
      best_model <- mod
    }
  }
  
  # Tester les variables scalaires
  for (xi in names(X_s_remain)) {
    X_s = c(X_s_sel, setNames(list(X_s_remain[[xi]]), xi))
    
    mod <- reg_fun_pfr(
      Y,
      X_f = X_f_sel,
      X_s = X_s
    )
    val <- if (crit == "AIC") AIC(mod) else BIC(mod)
    
    if (val < best_crit) {
      best_crit <- val
      best_var <- xi
      best_type <- "s"
      best_model <- mod
    }
  }
  
  return(list(
    best_var = best_var,
    best_type = best_type,
    best_crit = best_crit,
    best_model = best_model
  ))
}


```





```{r}
improve <- TRUE
i <- 0
while (improve) {
  i <- i + 1
  print(paste0("iteration - ", i))
  
  res <- step_forward(
    Y,
    X_f_sel, X_s_sel,
    X_f_remain, X_s_remain,
    crit = "AIC"   # ou "BIC"
  )
  
  if (is.null(res$best_var) || res$best_crit >= crit_current) {
    improve <- FALSE
  } else {
    crit_current <- res$best_crit
    mod_current <- res$best_model
    
    if (res$best_type == "f") {
      X_f_sel[[res$best_var]] <- X_f_remain[[res$best_var]]
      X_f_remain[[res$best_var]] <- NULL
    } else {
      X_s_sel[[res$best_var]] <- X_s_remain[[res$best_var]]
      X_s_remain[[res$best_var]] <- NULL
    }
    
    cat("Ajout de", res$best_var, "\n- AIC =", AIC(mod_current), "\n- BIC =", BIC(mod_current), "\n")
  }
  print(paste("var fun - ", paste(names(X_f_sel))))
  print(paste("var scal - ", paste(names(X_s_sel))))
  mod_cv <- reg_fun_pfr_cv(Y, X_f_sel, X_s_sel)
  print(paste0("RMSEP - ",mod_cv$RMSEP))
}

```


```{r}

summary(mod_current)
names(X_f_sel)
names(X_s_sel)

```

```{r}
X_f_fin <- list(TEMP = X_f$TEMP, HYD = X_f$HYD)
X_s_fin <- list()

mod_fin <- reg_fun_pfr(Y, X_f = X_f_fin, X_s = X_s_fin)
summary(mod_fin)
#plot(mod_fin)




basisobj <- create.bspline.basis(rangeval = c(11219, 11502), nbasis = 30) 
fdParobj <- fdPar(basisobj, lambda = 1e-3)
tgrid <- 11219:11502

coef1 <- coef(mod_fin, select = 1)
se1 <- sqrt(diag(vcov(mod_fin)))[1:length(coef1$value)]

# Calculer l'intervalle de confiance à 95%
ci1_low <- coef1$value - 1.96 * se1
ci1_up  <- coef1$value + 1.96 * se1

fdsmooth1 <- smooth.basis(
  argvals  = seq(from = 11219, to = 11502, length.out = length(coef1[[1]])),
  y        = coef1$value,  
  fdParobj = fdParobj
)
fdsmooth1_low <- smooth.basis(
  argvals  = seq(from = 11219, to = 11502, length.out = nrow(ci1_low)),
  y        = ci1_low,
  fdParobj = fdParobj
)
fdsmooth1_up <- smooth.basis(
  argvals  = seq(from = 11219, to = 11502, length.out = nrow(ci1_up)),
  y        = ci1_up,
  fdParobj = fdParobj
)

beta_eval1 <- eval.fd(tgrid, fdsmooth1$fd)
beta_eval1_low <- eval.fd(tgrid, fdsmooth1_low$fd)
beta_eval1_up  <- eval.fd(tgrid, fdsmooth1_up$fd)

# plot vide (crée le système de coordonnées)
plot(tgrid, beta_eval1,
     type = "n",
     xaxt = "n",
     xlab = "Dates de référence", 
     ylab = "SY / Température",
     main = "Signal d’association de la température")

# limites verticales du plot
yl <- par("usr")[3:4]

cols <- adjustcolor(
  c("#E69F00", "#56B4E9", "#009E73", "#F0E442", "#F15854"),
  alpha.f = 0.25)

# rectangles EN PREMIER (fond)
rect(ref_lm_v[-length(ref_lm_v)],
     yl[1],
     ref_lm_v[-1],
     yl[2],
     col = cols,
     border = NA)

pal <- colorRampPalette(c("blue", "grey80", "red"))
ncol <- 100
cols_curve <- pal(ncol)

# limites symétriques autour de 0
lim1 <- max(abs(beta_eval1), na.rm = TRUE)

# normalisation centrée sur 0
y_scaled1 <- cut(beta_eval1,
                breaks = seq(-lim1, lim1, length.out = ncol + 1),
                labels = FALSE,
                include.lowest = TRUE)

# courbe PAR-DESSUS
for (i in 1:(length(tgrid) - 1)) {
  segments(tgrid[i], beta_eval1[i],
           tgrid[i + 1], beta_eval1[i + 1],
           col = cols_curve[y_scaled1[i]],
           lwd = 2)
}

points(tgrid, beta_eval1_low)
polygon(c(tgrid, rev(tgrid)),
        c(beta_eval1_low, rev(beta_eval1_up)),
        col = rgb(0, 0, 1, 0.2),
        border = NA)

# axe x
axis(1, at = ref_lm_v,
     labels = format(as.Date(ref_lm_v), format = "%d-%m"),
     las = 2)



##################################


coef2 <- coef(mod_fin, select = 2)

fdsmooth2 <- smooth.basis(
  argvals  = seq(from = 11219, to = 11502, length.out = length(coef2[[1]])),
  y        = coef2$value,  
  fdParobj = fdParobj
)

beta_eval2 <- eval.fd(tgrid, fdsmooth2$fd)

# plot vide (crée le système de coordonnées)
plot(tgrid, beta_eval2,
     type = "n",
     xaxt = "n",
     xlab = "Dates de référence", 
     ylab = "SY / WSC",
     main = paste0("Signal d’association du WSC"))

# limites verticales du plot
yl <- par("usr")[3:4]

# rectangles EN PREMIER (fond)
rect(ref_lm_v[-length(ref_lm_v)],
     yl[1],
     ref_lm_v[-1],
     yl[2],
     col = cols,
     border = NA)

pal <- colorRampPalette(c("blue", "white", "red"))
ncol <- 100
cols_curve <- pal(ncol)

# limites symétriques autour de 0
lim2 <- max(abs(beta_eval2), na.rm = TRUE)

# normalisation centrée sur 0
y_scaled2 <- cut(beta_eval2,
                breaks = seq(-lim2, lim2, length.out = ncol + 1),
                labels = FALSE,
                include.lowest = TRUE)

for (i in 1:(length(tgrid) - 1)) {
  segments(tgrid[i], beta_eval2[i],
           tgrid[i + 1], beta_eval2[i + 1],
           col = cols_curve[y_scaled2[i]],
           lwd = 2)
}

axis(1, at = ref_lm_v,
     labels = format(as.Date(ref_lm_v), format = "%d-%m"),
     las = 2)



```





```{r reconstruction}

fdsmooth1 <- smooth.basis(
  argvals  = seq(from = 11219, to = 11502, length.out = length(coef1[[1]])),
  y        = coef1$value,  
  fdParobj = fdParobj
)

fdsmooth2 <- smooth.basis(
  argvals  = seq(from = 11219, to = 11502, length.out = length(coef2[[1]])),
  y        = coef2$value,  
  fdParobj = fdParobj
)



X_f_s <- lapply(X_f, function(data_var) {
    m <- mean(data_var)
    s <- sd(data_var - m)
    
    data_var <- (data_var - m) / s
    data_var <- as.matrix(data_var)})

fdsmooth_temp <- smooth.basis(
  argvals  = seq(from = 11219, to = 11502, length.out = length(X_f_s$TEMP[7, ])),
  y        = X_f_s$TEMP[7, ],  
  fdParobj = fdParobj
)

fdsmooth_WSC <- smooth.basis(
  argvals  = seq(from = 11219, to = 11502, length.out = length(X_f_s$TEMP[7, ])),
  y        = X_f_s$HYD[7, ],  
  fdParobj = fdParobj
)

Y_hat <- -94 +
  inprod(fdsmooth1$fd, fdsmooth_temp$fd) +
  inprod(fdsmooth2$fd, fdsmooth_WSC$fd)


Y_hat <- fitted(mod_fin)
plot(Y-mean(Y), Y_hat)
abline(0, 1, lty = 2, col = "grey40", lwd = 2)


beta_eval2 <- eval.fd(tgrid, inprod(fdsmooth2$fd, fdsmooth_WSC$fd))

ax1 <- X_f_s$TEMP[7, ] * eval.fd(tgrid, fdsmooth_temp$fd)
ax2 <- X_f_s$HYD[7, ] * eval.fd(tgrid, fdsmooth_WSC$fd)

#####################################################"
plot(tgrid, ax1,
     type = "l",
     xaxt = "n",
     xlab = "Dates de référence", 
     ylab = "Rendement", 
     main = "Impacte de la température sur le rendement pour SYN14")

yl <- par("usr")[3:4]

axis(1, at = ref_lm_v,
     labels = format(as.Date(ref_lm_v), format = "%d-%m"),
     las = 2)

cols <- adjustcolor(
  c("#E69F00", "#56B4E9", "#009E73", "#F0E442", "#F15854"),
  alpha.f = 0.25)

rect(ref_lm_v[-length(ref_lm_v)],
     yl[1],
     ref_lm_v[-1],
     yl[2],
     col = cols,
     border = NA)

lim_ax1 <- max(abs(ax1), na.rm = TRUE)

# normalisation centrée sur 0
y_scaled_ax1 <- cut(ax1,
                breaks = seq(-lim_ax1, lim_ax1, length.out = ncol + 1),
                labels = FALSE,
                include.lowest = TRUE)


for (i in 1:(length(tgrid) - 1)) {
  segments(tgrid[i], ax1[i],
           tgrid[i + 1], ax1[i + 1],
           col = cols_curve[y_scaled_ax1[i]],
           lwd = 2)
}



####################################################
plot(tgrid, ax2,
     type = "n",
     xaxt = "n",
     xlab = "Dates de référence", 
     ylab = "Rendement", 
     main = "Impacte du WSC sur le rendement pour SYN14")

yl <- par("usr")[3:4]

axis(1, at = ref_lm_v,
     labels = format(as.Date(ref_lm_v), format = "%d-%m"),
     las = 2)

cols <- adjustcolor(
  c("#E69F00", "#56B4E9", "#009E73", "#F0E442", "#F15854"),
  alpha.f = 0.25)

rect(ref_lm_v[-length(ref_lm_v)],
     yl[1],
     ref_lm_v[-1],
     yl[2],
     col = cols,
     border = NA)

lim_ax2 <- max(abs(ax2), na.rm = TRUE)

# normalisation centrée sur 0
y_scaled_ax2 <- cut(ax2,
                breaks = seq(-lim_ax2, lim_ax2, length.out = ncol + 1),
                labels = FALSE,
                include.lowest = TRUE)


for (i in 1:(length(tgrid) - 1)) {
  segments(tgrid[i], ax2[i],
           tgrid[i + 1], ax2[i + 1],
           col = cols_curve[y_scaled_ax2[i]],
           lwd = 2)
}


```



```{r}

coef1 <- coef(mod_fin, select = 1)

fdsmooth1 <- smooth.basis(
  argvals  = seq(11219, 11502, length.out = length(coef1$value)),
  y        = coef1$value,
  fdParobj = fdParobj
)

beta_eval1 <- eval.fd(tgrid, fdsmooth1$fd)

Vb <- vcov(mod_fin)

ind1 <- coef(mod_fin, select = 1)$ind
Vb1  <- Vb[ind1, ind1]


B <- eval.basis(tgrid, fdParobj$basis)
se_beta <- sqrt(rowSums((B %*% Vb1) * B))






colnames(pred$fit)

term_name <- colnames(pred$fit)[1]

beta_hat <- colMeans(pred$fit[, term_name, drop = FALSE])
beta_se  <- sqrt(colMeans(pred$se.fit[, term_name, drop = FALSE]^2))

beta_upper <- beta_hat + 1.96 * beta_se
beta_lower <- beta_hat - 1.96 * beta_se

plot(tgrid, beta_hat,
     type = "n",
     xaxt = "n",
     xlab = "Dates de référence",
     ylab = "SY / Température",
     main = "Signal d’association de la température")
```













```{r reg_fun_pfr_cv}



reg_fun_pfr_cv <- function(Y, X_f = list(), X_s = data.frame(), Kx = 30, nfold = 10){
  
  
  p_f <- length(X_f)
  p_s <- length(X_s)
  
  X_names_f <- if (length(X_f)!=0){paste0("X_f", seq_len(p_f))} else {character(0)}
  X_names_s <- if (length(X_s)!=0){paste0("X_s", seq_len(p_s))} else {character(0)}
  
  # Construire la partie droite de la formule
  formule_f <- if (length(X_names_f) == 0) {
    ""
  } else {
    paste(
      paste0("lf(", X_names_f, ", k = ", Kx, ", bs = 'ps')"),
      collapse = " + "
    )
  }  
  formule_s <- paste(paste0(names(X_s)), collapse = " + ")
  
  if (p_f + p_s == 0){
    stop("Formule vide")
  } else if (p_f * p_s == 0) {
    formule <- paste0(formule_f, formule_s)
  } else {
    formule <- paste0(formule_f, " + ", formule_s)
  }
  
  # Formule complète
  formule <- as.formula(paste("Y ~", formule))
  
  # Données pour pfr()
  data_list <- c(
    list(Y = Y),
    setNames(X_f, X_names_f),
    as.list(X_s))
  
  # donnees
  X_f <- lapply(X_f, function(data_var) {
    m <- mean(data_var)
    s <- sd(data_var - m)
    
    data_var <- (data_var - m) / s 
    data_var <- as.matrix(data_var)})
  
  
  segments <- cvsegments(length(Y), length(Y))
  cvpred_nul <- numeric(length(Y))
  cvpred <- numeric(length(Y))
  
  for (k in 1:length(Y)) {
    # indice
    train_id <- setdiff(seq_len(length(Y)), segments[[k]])
    test_id  <- segments[[k]]
    # modèle nul
    y_mean <- mean(Y[train_id])
    cvpred_nul[test_id] <- y_mean
    # reg func
    data_list_train <- lapply(data_list, function(x) {
      if (is.null(dim(x))) {
        # vecteur
        x[train_id]
      } else {
        # matrice ou data.frame
        x[train_id, , drop = FALSE]
      }
    })
    
    data_list_test <- lapply(data_list, function(x) {
      if (is.null(dim(x))) {
        # vecteur
        x[test_id]
      } else {
        # matrice ou data.frame
        x[test_id, , drop = FALSE]
      }
    })
    
    
    # stopifnot(all(sapply(data_list, nrow) == length(Y)))
    # stopifnot(!anyNA(data_list))
    # stopifnot(all(sapply(X_s, sd) > 0))
    
    fd_mod <- pfr(
      formula = formule,
      data = data_list_train
    )
    
    cvpred[test_id] <- predict(
      fd_mod,
      newdata = data_list_test
    )
  }
  
  # RMSEP mod nul
  PRESS_nul <- sum((Y - cvpred_nul)^2)
  MSEP_nul <- mean((Y - cvpred_nul)^2)
  RMSEP_nul <- sqrt(MSEP_nul)
  
  
  # RMSEP mod reg fun
  PRESS <- sum((Y - cvpred)^2)
  MSEP <- mean((Y - cvpred)^2)
  RMSEP <- sqrt(MSEP)
  
  # gain relatif
  gain_pc <- round((MSEP_nul - MSEP)/MSEP_nul*100, 2)
  
  result <- list()
  result$RMSEP_nul <- RMSEP_nul
  #Appel du gain avec $err_relative
  result$gain_pc <- gain_pc
  #Appel de la MSEP avec $MSEP
  result$MSEP <- round(MSEP, 2)
  result$RMSEP <- round(RMSEP, 2)
  #Appel des résidus des régressions avec $model_fun_residus
  result$model_fun_residus <- Y - cvpred
  #Appel des prédictions avec $pred_fun_out
  result$pred_fun_out <- cvpred
  return(result)
}


```


```{r}


res_X1 <- reg_fun_pfr_cv(Y, X_f = list(X1 = X1))
res_X2 <- reg_fun_pfr_cv(Y, X_f = list(X2 = X2))
res_X3 <- reg_fun_pfr_cv(Y, X_f = list(X3 = X3))
res_X12 <- reg_fun_pfr_cv(Y, X_f = list(X1 = X1, X2 = X2))
res_X13 <- reg_fun_pfr_cv(Y, X_f = list(X1 = X1, X3 = X3))
res_X23 <- reg_fun_pfr_cv(Y, X_f = list(X2 = X2, X3 = X3))
res_X123 <- reg_fun_pfr_cv(Y, X_f = list(X1 = X1, X2 = X2, X3 = X3))

gain_1 <- c(
  X1 = res_X1$gain_pc,
  X2 = res_X2$gain_pc,
  X3 = res_X2$gain_pc, 
  X12 = res_X12$gain_pc,
  X13 = res_X13$gain_pc,
  X23 = res_X23$gain_pc,
  X123 = res_X123$gain_pc)

RMSEP_1 <- c(
  X1 = res_X1$RMSEP,
  X2 = res_X2$RMSEP,
  X3 = res_X2$RMSEP, 
  X12 = res_X12$RMSEP,
  X13 = res_X13$RMSEP,
  X23 = res_X23$RMSEP,
  X123 = res_X123$RMSEP)

res_X0 <- reg_fun_pfr_cv(Y, X_f = list(), X_s = X_s)
res_X1 <- reg_fun_pfr_cv(Y, X_f = list(X1 = X1), X_s = X_s)
res_X2 <- reg_fun_pfr_cv(Y, X_f = list(X2 = X2), X_s = X_s)
res_X3 <- reg_fun_pfr_cv(Y, X_f = list(X3 = X3), X_s = X_s)
res_X12 <- reg_fun_pfr_cv(Y, X_f = list(X1 = X1, X2 = X2), X_s = X_s)
res_X13 <- reg_fun_pfr_cv(Y, X_f = list(X1 = X1, X3 = X3), X_s = X_s)
res_X23 <- reg_fun_pfr_cv(Y, X_f = list(X2 = X2, X3 = X3), X_s = X_s)
res_X123 <- reg_fun_pfr_cv(Y, X_f = list(X1 = X1, X2 = X2, X3 = X3), X_s = X_s)


gain_2 <- c(
  X0 = res_X0$gain_pc,
  X1 = res_X1$gain_pc,
  X2 = res_X2$gain_pc,
  X3 = res_X2$gain_pc, 
  X12 = res_X12$gain_pc,
  X13 = res_X13$gain_pc,
  X23 = res_X23$gain_pc,
  X123 = res_X123$gain_pc)
```




```{r}


Y <- dta$value
X0 <- as.matrix(rep(1, length(Y)))
X1 <- as.matrix(dta[, 23:306])
X2 <- as.matrix(dta[, 307:590])
X3 <- as.matrix(dta[, 591:874])
X_f <- list("TEMP" = X1, "HYD" = X2, "RAYO" = X3)

corr_fun_Y <- cor(X3, Y, use = "complete.obs", method = "pearson")


t <- c(11219, 11502)
basisobj <- create.bspline.basis(rangeval = t, nbasis = 20) 
fdParobj <- fdPar(basisobj, lambda = 1e-3)

fdsmooth <- smooth.basis(
  argvals  = t[1]:t[2],
  y        = corr_fun_Y,  
  fdParobj = fdParobj
)

corr_fun_eval <- eval.fd(t[1]:t[2], fdsmooth$fd)

plot(t[1]:t[2], corr_fun_eval,
     type = "l",
     xlab = "Dates de référence", 
     ylab = "corrélation entre RAYO et rendement ",
     main = "corrélation entre RAYO et rendement en fonction du temps")

```


















































```{r}

Y <- dta$value
X1 <- as.matrix(dta[, 23:306])
X2 <- as.matrix(dta[, 307:590])
X3 <- as.matrix(dta[, 591:874])
X_f <- list(X1 = X1, X2 = X2, X3 = X3)
# rm(X1, X2, X3)
X_s = as.data.frame(dta[, 6:22])  # pas pris les facteurs
Kx = 30
nfold = 10
brute = F
nharm = 5
nbsplines = 30
# date = 11219:11502


lm_mod_init <- lm(value~., data = dta[,3:22])
summary(lm_mod_init)
anova(lm_mod_init)

step(lm_mod_init, direction = "both",criterion="AIC")

library(glmnet)
x <- as.matrix(dta[, 4:22])
y <- dta[, 3]
loglambda <- seq(10,-10,length=100) 
alphas <- seq(0, 1, by = 0.1)


cv_errors <- numeric(length(alphas))
lambda_min <- numeric(length(alphas))

for (i in seq_along(alphas)) {
  cv <- cv.glmnet(
    x, y,
    alpha = alphas[i],
    nfolds = 10,
    lambda=exp(loglambda)
  )
  cv_errors[i] <- min(cv$cvm)
  lambda_min[i] <- cv$lambda.min
}

best_alpha <- alphas[which.min(cv_errors)]
best_alpha


best_lambda <- lambda_min[which.min(cv_errors)]
best_lambda

final_mod <- glmnet(
  x, y,
  alpha = best_alpha,
  lambda = best_lambda
)

coef(final_mod)
plot(final_mod, xvar = "lambda")
plot(final_mod)










cvpred = matrix(0,nrow=nrow(dta),ncol=100) 
#création des segments
segments = cvsegments(nrow(dta),10) 
#Pour chaque segment k:
for (k in 1:10) {
  trainx = x[-segments[[k]],]
  trainy = y[-segments[[k]]]
  testx = x[segments[[k]],]
  #Calcul du MSEP pour chaque lambda sur les données train
  cvmod = cv.glmnet(trainx,trainy,alpha=1,lambda=exp(loglambda))
  #Ajustement de modèles pour les différent lambda
  mod = glmnet(trainx,trainy,alpha=1,lambda=exp(loglambda))
  #prédiction pour le lambda minimum sur l'échantillon test ie: celui du kième 
  #segment
  cvpred[segments[[k]],] = predict(mod,newx=testx)[,which.min(cvmod$cvm)] 
  print(paste("Segment ",k,sep=""))
}
#Calcul de MSEP
MSEP = mean((dta$value-cvpred)^2)



cvmod <- cv.glmnet(
  x, y,
  alpha = 0,          # LASSO
  nfolds = 10,
  standardize = TRUE
)
coef(cvmod, s = "lambda.min")
best_lambda <- cvmod$lambda.min
best_lambda


final_mod <- glmnet(
  x, y,
  alpha = 1,
  lambda = best_lambda
)

coef(final_mod)
cvmod$cvm

print("0")
res_X1 <- reg_fun_pfr(Y, X_f = list(X1 = X1))
print("a")
res_X2 <- reg_fun_pfr(Y, X_f = list(X2 = X2))
print("b")
res_X3 <- reg_fun_pfr(Y, X_f = list(X3 = X3))
print("c")
res_X12 <- reg_fun_pfr(Y, X_f = list(X1 = X1, X2 = X2))
print("d")
res_X13 <- reg_fun_pfr(Y, X_f = list(X1 = X1, X3 = X3))
print("e")
res_X23 <- reg_fun_pfr(Y, X_f = list(X2 = X2, X3 = X3))
print("f")


res_X0 <- reg_fun_pfr(Y, X_f = list(), X_s = X_s)
res_X1 <- reg_fun_pfr(Y, X_f = list(X1 = X1), X_s = X_s)
res_X2 <- reg_fun_pfr(Y, X_f = list(X2 = X2), X_s = X_s)
res_X3 <- reg_fun_pfr(Y, X_f = list(X3 = X3), X_s = X_s)
res_X12 <- reg_fun_pfr(Y, X_f = list(X1 = X1, X2 = X2), X_s = X_s)
res_X13 <- reg_fun_pfr(Y, X_f = list(X1 = X1, X3 = X3), X_s = X_s)
res_X23 <- reg_fun_pfr(Y, X_f = list(X2 = X2, X3 = X3), X_s = X_s)
res_X123 <- reg_fun_pfr(Y, X_f = list(X1 = X1, X2 = X2, X3 = X3), X_s = X_s)


gain_2 <- c(X0 = res_X0$gain_pc,
            X1 = res_X1$gain_pc,
            X2 = res_X2$gain_pc,
            X3 = res_X2$gain_pc, 
            X12 = res_X12$gain_pc,
            X13 = res_X13$gain_pc,
            X23 = res_X23$gain_pc,
            X123 = res_X123$gain_pc)

summary(res_X123$model_fun_out)
plot(res_X123$model_fun_out)


err_uni <- sapply(X_s, function(z) {
  reg_fun_pfr(Y, X_f = X_f, X_s = list(z))$MSEP
})

selected <- list()
remaining <- X_s_filtrees

current_msep <- reg_fun_pfr(Y, X_f = X_f, X_s = selected)$MSEP

repeat {
  gains <- sapply(remaining, function(z) {
    reg_fun_pfr(Y, X_f = X_f, X_s = c(selected, list(z)))$MSEP
  })
  
  best <- which.min(gains)
  if (gains[best] < current_msep) {
    selected <- c(selected, remaining[best])
    remaining <- remaining[-best]
    current_msep <- gains[best]
  } else break
}

summary(fd_mod_final)
summary(fd_mod_final)$p.table


```




















































```{r}


Y <- dta$value
X1 <- as.matrix(dta[, 23:306])
X2 <- as.matrix(dta[, 307:590])
X3 <- as.matrix(dta[, 591:874])
X_f <- list(X1 = X1, X2 = X2)
X_s = as.list(dta[, 4:22]) 
nfold = 10
brute = F
nharm = 5
nbsplines = 30
date = 11219:11502

data_var <- X_f[[1]]

reg <- fRegress(Y, X_f = list(), X_s = list(), brute = F, nharm = 5, nbsplines = 30, date = 11219:11502){
  
  ##### donnée fonctionelle en spline #####
  
  rangeval <- c(min(date), max(date)) # définition de l'échelle (les longueurs d'ondes)
  nbasis <- nbsplines # Nombre de splines utilisées
  basisobj <- create.bspline.basis(rangeval = rangeval, nbasis = nbasis)
  fdParobj <- fdPar(basisobj, lambda = 1e-3)
  
  
  X_f_fd <- lapply(X_f, function(data_var) {
    m <- apply(data_var, 1, mean)
    s <- apply(data_var - m, 1, sd)
    
    data_var <- (data_var - m) / s 
    data_var <- as.matrix(data_var) 
    
    fdParobj <- fdPar(basisobj, lambda = 1e-3)
    
    fdsmooth <- smooth.basis(
      argvals  = date,
      y        = t(data_var),  # smooth.basis attend temps × individus
      fdParobj = fdParobj
    )
    
    if(brute){
      fdsmooth <- pca.fd(fdsmooth, nharm = nharm)
    }
    return(fdsmooth$fd)
  })
  
  
  
  ##### data regression #####
  
  beta_basis <- create.bspline.basis(rangeval, nbasis = 15)
  
  betalist <- lapply(seq_along(X_f_fd), function(j) {
    fdPar(beta_basis, lambda = 1e-1)
  })
  
  
  zmat <- if (length(X_s) > 0) {
    do.call(cbind, X_s)
  } else {
    NULL
  } 
  zmat <- cbind(Intercept = 1, zmat)
  
  reg <- fRegress(
    y        = Y,
    xfdlist  = X_f_fd,
    betalist = betalist,
    zmat     = zmat
  )
  
  reg
  reg$betaestlist[[1]]$fd #Coefficients fonctionnels
  Y_hat <- reg$yhatfdobj #val ajusté
  res <- Y - reg$yhatfdobj # residu
  sqrt(mean((Y - res)^2))
  
  par(mfrow = c(3, 1))
  for (j in seq_len(3)) {
    plot(reg$betaestlist[[j]]$fd,
         main = paste("β", j, "(t)"),
         ylab = "")
  }
  plotbeta(reg$betaestlist[[1]])
}

zmat <- cbind("(Intercept)" = 1, Z1, Z2)

reg <- fRegress(
  y = Y,
  xfdlist = X_f_fd,
  betalist = betalist,
  zmat = zmat
)

reg$betaestlist$const

```



