---
title: "Prédiction à partir de spectres NIRS graines"
format: html
editor: source
---

```{r library}
# rm(list = ls())
library(readr)
library(tidyverse)
library(randomForest)
library(fda)
library(fda.usc)
conflicted::conflict_prefer("select", "dplyr")
conflicted::conflict_prefer("filter", "dplyr")
```

## Graines

On commence par importer les données brutes.

```{r importatoin_raw_seed}
graines <- read.table("data/NIRS_data/NIRS_experiment/Graines/matrice_nirs_seeds_paneltotal_ready202307.csv", sep = ";", dec = ",", header = T)

# Ce dataset semble identique au précédent, sans colonnes explicatives supplémentaires
# graines_test <- read.table("data/NIRS_experiment/Graines/NIRS_seeds.csv", sep = ",", dec = ".", header = T)

dim(graines %>% distinct(Genotype)) # Il y a 210 génotype

# gestion des classe des variables
graines$X <- as.factor(graines$X)
graines$Genotype <- as.factor(graines$Genotype)
graines$Rep <- as.factor(graines$Rep)
graines$Type <- as.factor(graines$Type)
graines[,-c(1:4)] <- graines[,-c(1:4)] %>% mutate(across(everything(), as.numeric))

# Changement des noms de colonnes (pour le pivot_longer)
colnames(graines) <- as.character(c("X", "Genotype", "Rep", "Type", 800:2781))
```

Une fois les données importées, on transforme ce dataset pour pouvoir afficher les courbes.

```{r scale_seed}

# On va centrer et réduire les spectres
snv <- t(scale(t(graines[,-c(1:4)])))
snv <- as.data.frame(snv)
snv <- cbind(graines[,c(1:4)], snv)

# Création d'un jeu de données que l'on peut plot
# graines_plot <- snv %>% pivot_longer(-c(1:4), 
#                                          names_to = "Wavenumber", 
#                                          values_to = "Absorbance")
# graines_plot$Wavenumber <- as.numeric(graines_plot$Wavenumber)

# Downsampling du dataset pour des plots plus rapides
# id_subsample <- graines_plot %>% 
#   distinct(Type, Genotype, Rep) %>% 
#   slice_sample(prop = .1, by = c(Type, Rep) ) %>% 
#   select(Genotype)

# graines_plot_subsample <- graines_plot %>% 
#   inner_join(id_subsample)


```

On importe aussi les jeux de données correspondant aux différentes corrections apportées (*cf thèse*)

```{r seed_correction}
# Correction 1
graines_MEAN <- read.table("data/NIRS_data/NIRS_experiment/Graines/nirs_seeds_mean.csv", sep = ",", dec = ".", header = T, stringsAsFactors = T)

# rename des colonnes
colnames(graines_MEAN) <- c("Genotype", 817:2764)

# Correction 3
graines_BLUP <- read.table("data/NIRS_data/NIRS_experiment/Graines/nirs_seeds_BLUP.csv", sep = ",", dec = ".", header = T)
graines_BLUP$X <- as.factor(graines_BLUP$X)
colnames(graines_BLUP) <- c("Genotype", 817:2763)



```

Dans le jeu de donnée BLUP, les lignes et les colonnes ne sont pas nommées. Or il y a une colonne (une longueur d'onde) de moins que dans le jeu de donnée MEAN.

```{r adjust_wavelength}
# on veut rename les colonnes, mais on ne sait pas si ce sont les bonnes longueur d'ondes. On passe de 1948 à 1947 longueurs d'onde.

# on supprime la dernière longueur d'onde
colnames(graines_BLUP) <- c("Genotype", 817:2763)

# on va afficher les 2 premières courbes pour voir si il y a un décallage dans les longueurs d'ondes
rbind(graines_MEAN[1, -1949], graines_BLUP[1, ]) %>%
  mutate(group = c("MEAN", "BLUP")) %>%
  pivot_longer(cols = -c(Genotype, group),
               names_to = "wavelength",
               values_to = "Abs") %>%
  mutate(wavelength = as.numeric(wavelength)) %>% 
  group_by(group) %>% 
  ggplot(aes(x = wavelength, y = Abs, col = group))+
  geom_line(aes(group = group))

# on essaye en supprimant la première longueur d'onde pour être sûr
colnames(graines_BLUP) <- c("Genotype", 818:2764)

rbind(graines_MEAN[1, -2], graines_BLUP[1, ]) %>%
  mutate(group = c("MEAN", "BLUP")) %>%
  pivot_longer(cols = -c(Genotype, group),
               names_to = "wavelength",
               values_to = "Abs") %>%
  mutate(wavelength = as.numeric(wavelength)) %>% 
  group_by(group) %>% 
  ggplot(aes(x = wavelength, y = Abs, col = group))+
  geom_line(aes(group = group))

colnames(graines_BLUP) <- c("Genotype", 817:2763)
```

On voit clairement un décallage entre les 2 courbes. On suppose donc que dans graines_BLUP, il manque la dernière longueur d'onde. C'est ce qui a été modifié plus haut.

## Phénotypes



### Importation

Interprétation des noms de colonnes table 1 p43

```{r}

pheno_VG = read_delim("data/Pheno/Germination/VG_GWAS_pheno.csv", delim = ";")
# pheno_VG_july_2023 = read_delim("data/Pheno/Germination/VG_ready_GWAS_juillet2023.csv", delim = ";")

# On isole les génotypes de rutabagas
genotype_rutabaga <- graines %>% filter(Type == "Swede") %>%
  distinct(Genotype) 


pheno_VG = pheno_VG %>% 
  anti_join(genotype_rutabaga)




```


### Exploration

```{r}

library(naniar)

vis_miss(pheno_VG)


# NAs removal

pheno_VG = drop_na(pheno_VG)
```


```{r}
library(FactoMineR)
library(factoextra)
library(patchwork)


pheno_VG_PCA = column_to_rownames(pheno_VG %>% mutate(Genotype = str_remove(Genotype, "NAVIG_")), var ="Genotype") %>% as.matrix
mod.pca = PCA(pheno_VG_PCA, graph = FALSE )



plot_var = fviz_pca_var(mod.pca)
plot_ind = fviz_pca_ind(mod.pca)
plot_contrib_var = fviz_contrib(mod.pca, "var")
plot_contrib_ind = fviz_contrib(mod.pca, "ind", top = 10)
plot_contrib_var_2 = fviz_contrib(mod.pca, "var", axes = 2)
plot_contrib_ind_2 = fviz_contrib(mod.pca, "ind", top = 10, axes = 2)


(plot_var | plot_ind) /(plot_contrib_var |plot_contrib_ind)/(plot_contrib_var_2 |plot_contrib_ind_2)




```


```{r}


NIRS_graines = graines_MEAN %>% 
  filter(Genotype %in% pheno_VG$Genotype) 

NIRS_graines_SNV = t(scale(t(NIRS_graines[,-c(1)])))

pheno_VG_pred = pheno_VG %>% 
  filter(Genotype %in% NIRS_graines$Genotype) 



```









## Prédiction


On compare plusieurs méthodes entre elles sur plusieurs phénotypes. 
Les méthodes testées sont:

* PLS
* FPLS
* Functional regression
* Random forest

```{r prepare data}




full_data = NIRS_graines %>%
  left_join(pheno_VG)


full_data_train = NIRS_graines %>% 
  left_join(pheno_VG) %>% 
  slice_sample(prop = .8)

full_data_test = full_data %>% anti_join(full_data_train)
```


```{r freg}

fit_freg_train_test = function(data_NIRS_train, data_NIRS_test, pheno_var, nbasis = 25){
  
  
  
  
  # Extraire la matrice NIRS (lignes = individus, colonnes = longueurs d'onde)
  X_mat_train <- as.matrix(data_NIRS_train[, grep("^[0-9]+$", colnames(data_NIRS_train))])
  X_mat_test <- as.matrix(data_NIRS_test[, grep("^[0-9]+$", colnames(data_NIRS_test))])
  wn <- as.numeric(colnames(X_mat_train))  # 817, ..., 2764
  
  Y_train <- data_NIRS_train[[pheno_var]]
  Y_test <- data_NIRS_test[[pheno_var]]

  nbasis <- nbasis
  basis <- create.bspline.basis(rangeval = range(wn), nbasis = nbasis)
  fdPar_obj <- fdPar(basis, Lfdobj = 2, lambda = 1e-4)

  fdobj <- smooth.basis(wn, t(X_mat_train), fdPar_obj)$fd

  # Régression scalar-on-function
  fReg <- fRegress(Y_train ~ nirs_fdobj, data = list(Y_train = Y_train, nirs_fdobj = fdobj))

  
  fdobj_test = smooth.basis(wn, t(X_mat_test), fdPar_obj)$fd
  

  # Coefficient fonctionnel
  beta_fd <- fReg$betaestlist$nirs_fdobj$fd

  # Intercept
  beta0 <-  as.numeric(eval.fd(0,  fReg$betaestlist$const$fd))


  yhat_pred <- beta0 + inprod(fdobj_test, beta_fd)[,1]


  


  obs_train <- Y_train
  pred_train = fReg$yhatfdobj
  rmse_train <- sqrt(mean((obs_train - pred_train)^2))
  r2_train <- 1 - sum((obs_train - pred_train)^2) / sum((obs_train - mean(obs_train))^2)
  df_plot_train <- data.frame(obs = obs_train, pred = pred_train)
  plot_fit_obs_train = ggplot(df_plot_train, aes(x = obs_train, y = pred_train)) +
    geom_point(alpha = 0.7) +
    geom_abline(slope = 1, intercept = 0, linetype = "dashed", color = "red") +
    labs(
      x = paste0(pheno_var, " observée"),
      y = paste0(pheno_var, " prédite"),
      title = paste0(
        "Freg – Obs vs Pred\n",
        "RMSE = ", round(rmse_train, 3),
        ", R² = ", round(r2_train, 3)
      )
    ) +
    theme_minimal()
  
  

  obs_test <- Y_test
  pred_test = yhat_pred
  rmse_test <- sqrt(mean((obs_test - pred_test)^2))
  r2_test <- 1 - sum((obs_test - pred_test)^2) / sum((obs_test - mean(obs_test))^2)
  df_plot_test <- data.frame(obs = obs_test, pred = pred_test)
  plot_fit_obs_test = ggplot(df_plot_test, aes(x = obs_test, y = pred_test)) +
    geom_point(alpha = 0.7) +
    geom_abline(slope = 1, intercept = 0, linetype = "dashed", color = "red") +
    labs(
      x = paste0(pheno_var, " observée"),
      y = paste0(pheno_var, " prédite"),
      title = paste0(
        "Freg – Obs vs Pred\n",
        "RMSE = ", round(rmse_test, 3),
        ", R² = ", round(r2_test, 3)
      )
    ) +
    theme_minimal()
  
  
    return(list(res_model = fReg,
                rmse_train = rmse_train,
                r2_train = r2_train,
                plot_fit_obs_train = plot_fit_obs_train,
                rmse_test = rmse_test, 
                r2_test = r2_test,
                plot_fit_obs_test = plot_fit_obs_test,
                yhat_train = pred_train,
                yhat_test = pred_test))

  


}





```

```{r random forest}


fit_rf_train_test = function(data_NIRS_train, data_NIRS_test, pheno_var,  ntree = 500,
  mtry = NULL
){
  
  X_mat_train <- as.matrix(
    data_NIRS_train[, grep("^[0-9]+$", colnames(data_NIRS_train))]
  )
  X_mat_test <- as.matrix(
    data_NIRS_test[, grep("^[0-9]+$", colnames(data_NIRS_test))]
  )
  
  Y_train <- data_NIRS_train[[pheno_var]]
  Y_test  <- data_NIRS_test[[pheno_var]]
  
  df_train <- data.frame(
    X_mat_train %>% as.data.frame() %>% rename_with(~ paste0("wn_", .x)),
    pheno_var = Y_train
  )
  
  df_test <- data.frame(
    X_mat_test %>% as.data.frame() %>% rename_with(~ paste0("wn_", .x)),
    pheno_var = Y_test
  )
  
  p <- ncol(X_mat_train)
  
  # reglage de base de la rf
  if (is.null(mtry)) {
    mtry <- floor(sqrt(p))
  }
  
  
  rf_mod <- randomForest(
    pheno_var ~ .,
    data = df_train,
    ntree = ntree,
    mtry = mtry,
    importance = TRUE
  )
  
  pred_train <- rf_mod$predicted
  pred_test  <- predict(rf_mod, newdata = df_test)
  
  rmse_train <- sqrt(mean((Y_train - pred_train)^2))
  r2_train   <- 1 - sum((Y_train - pred_train)^2) /
    sum((Y_train - mean(Y_train))^2)
  
  rmse_test <- sqrt(mean((Y_test - pred_test)^2))
  r2_test   <- 1 - sum((Y_test - pred_test)^2) /
    sum((Y_test - mean(Y_test))^2)
  
  df_plot_train <- data.frame(obs = Y_train, pred = pred_train)
  plot_fit_obs_train <- ggplot(df_plot_train, aes(x = obs, y = pred)) +
    geom_point(alpha = 0.7) +
    geom_abline(slope = 1, intercept = 0,
                linetype = "dashed", color = "red") +
    labs(
      x = paste0(pheno_var, " observée"),
      y = paste0(pheno_var, " prédite"),
      title = paste0(
        "RF – Train Obs vs Pred\n",
        "RMSE = ", round(rmse_train, 3),
        ", R² = ", round(r2_train, 3)
      )
    ) +
    theme_minimal()
  
  df_plot_test <- data.frame(obs = Y_test, pred = pred_test)
  plot_fit_obs_test <- ggplot(df_plot_test, aes(x = obs, y = pred)) +
    geom_point(alpha = 0.7) +
    geom_abline(slope = 1, intercept = 0,
                linetype = "dashed", color = "red") +
    labs(
      x = paste0(pheno_var, " observée"),
      y = paste0(pheno_var, " prédite"),
      title = paste0(
        "RF – Test Obs vs Pred\n",
        "RMSE = ", round(rmse_test, 3),
        ", R² = ", round(r2_test, 3)
      )
    ) +
    theme_minimal()
  
  return(list(
    res_model = rf_mod,
    rmse_train = rmse_train,
    r2_train = r2_train,
    plot_fit_obs_train = plot_fit_obs_train,
    rmse_test = rmse_test,
    r2_test = r2_test,
    plot_fit_obs_test = plot_fit_obs_test,
    yhat_train = pred_train,
    yhat_test = pred_test
  ))
}


mod.rf_TSW <- fit_rf_train_test(full_data_train, full_data_test, pheno_var = "MGT")

mod.rf_TSW$plot_fit_obs_test
```


```{r fpls}


fit_fpls_cv_train_test <- function(data_NIRS_train, data_NIRS_test, pheno_var, max_ncomp = 20, nbasis = 50) {
  
  
  X_mat_train <- as.matrix(data_NIRS_train[, grep("^[0-9]+$", colnames(data_NIRS_train))])
  X_mat_test  <- as.matrix(data_NIRS_test[, grep("^[0-9]+$", colnames(data_NIRS_test))])
  wn <- as.numeric(colnames(X_mat_train))
  
  Y_train <- data_NIRS_train[[pheno_var]]
  Y_test  <- data_NIRS_test[[pheno_var]]
  
  basis <- create.bspline.basis(rangeval = range(wn), nbasis = nbasis)
  fdPar_obj <- fdPar(basis, Lfdobj = 2, lambda = 1e-4)
  
  
  fdobj_train <- smooth.basis(wn, t(X_mat_train), fdPar_obj)$fd
  fdobj_test  <- smooth.basis(wn, t(X_mat_test), fdPar_obj)$fd

  fdata_train <- fdata(fdobj_train)
  fdata_test  <- fdata(fdobj_test)

  fpls_cv <- fregre.pls.cv(
    fdata_train, Y_train,
    kmax = 10,
    criteria = "SIC"
  )
  
  k_opt = which.min(fpls_cv$MSC)
  
  
  fpls_final <- fregre.pls(
  fdata_train,
  Y_train,
  l = 1:k_opt
)
  pred_train <- fpls_final$fitted.values
  
  
  # predict marche pas on va y aller à la main grâce au code source de fregre.pls
  
  pc_test <- fdata2pls(
    fdata_test,
    y = Y_test,
    ncomp = max(fpls_final$l),
    lambda = fpls_final$lambda,
    P = fpls_final$P
  )
  
  T_test <- pc_test$coefs[, fpls_final$l, drop = FALSE]
  coefs_lm <- coef(fpls_final$lm)
  
  beta0 <- coefs_lm[1]
  ck    <- coefs_lm[-1]
  
  pred_test <- as.vector(beta0 + T_test %*% ck)
  
  # Si pas convaincu, run
  #   pc_train <- fdata2pls(
  #     fdata_train,
  #     Y_train,
  #     ncomp = max(fpls_final$l),
  #     lambda = fpls_final$lambda,
  #     P = fpls_final$P
  # )
  # 
  # T_train <- pc_train$coefs[, fpls_final$l, drop = FALSE]
  # ck    <- coefs_lm[-1]
  # yhat_test <- as.vector(beta0 + T_test %*% ck)
  # yhat_train_manual <- as.vector(beta0 + T_train %*% ck)
  # max(abs(yhat_train_manual - fpls_final$fitted.values))
  
  
  # best_ncomp <- cv_results$ncomp.opt
  # message("Nombre optimal de composantes PLS retenu : ", best_ncomp)
  
  # fpls_res <- fpls(fdata_train, Y_train, ncomp = best_ncomp)

  # pred_train <- predict(fpls_res, newdata = fdata_train)
  # pred_test  <- predict(fpls_res, newdata = fdata(fdobj_test))
  
  rmse_train <- sqrt(mean((Y_train - pred_train)^2))
  r2_train   <- 1 - sum((Y_train - pred_train)^2) / sum((Y_train - mean(Y_train))^2)
  
  rmse_test  <- sqrt(mean((Y_test - pred_test)^2))
  r2_test    <- 1 - sum((Y_test - pred_test)^2) / sum((Y_test - mean(Y_test))^2)
  
  plot_train <- ggplot(data.frame(obs = Y_train, pred = pred_train),
                       aes(x = obs, y = pred)) +
    geom_point(alpha = 0.7) +
    geom_abline(slope = 1, intercept = 0, color = "red", linetype = "dashed") +
    labs(
      x = paste0(pheno_var, " observée"),
      y = paste0(pheno_var, " prédite"),
      title = paste0("PLS fonctionnel CV – Obs vs Pred\n",
                     "RMSE = ", round(rmse_train, 3),
                     ", R² = ", round(r2_train, 3))
    ) +
    theme_minimal()
  
  plot_test <- ggplot(data.frame(obs = Y_test, pred = pred_test),
                      aes(x = obs, y = pred)) +
    geom_point(alpha = 0.7) +
    geom_abline(slope = 1, intercept = 0, color = "red", linetype = "dashed") +
    labs(
      x = paste0(pheno_var, " observée"),
      y = paste0(pheno_var, " prédite"),
      title = paste0("PLS fonctionnel CV – Obs vs Pred\n",
                     "RMSE = ", round(rmse_test, 3),
                     ", R² = ", round(r2_test, 3))
    ) +
    theme_minimal()
  
  return(list(
    res_model = fpls_final,
    best_ncomp = max(fpls_final$l),
    rmse_train = rmse_train, 
    r2_train = r2_train,
    plot_train = plot_train,
    rmse_test = rmse_test,
    r2_test = r2_test, 
    plot_test = plot_test,
    yhat_train = pred_train,
    yhat_test = pred_test
  ))
}



# mod.fpls_TSW <- fit_fpls_cv_train_test(full_data_train, full_data_test, pheno_var = "MGT", nbasis = 100)
# 
# mod.fpls_TSW$plot_test
# mod.rf
```


```{r pls}

fit_pls_train_test <- function(data_NIRS_train, data_NIRS_test, pheno_var){
  
  X_mat_train <- as.matrix(
    data_NIRS_train[, grep("^[0-9]+$", colnames(data_NIRS_train))]
  )
  X_mat_test <- as.matrix(
    data_NIRS_test[, grep("^[0-9]+$", colnames(data_NIRS_test))]
  )
  
  Y_train <- data_NIRS_train[[pheno_var]]
  Y_test  <- data_NIRS_test[[pheno_var]]
  
  df_train <- data.frame(
    X_mat_train %>% as.data.frame() %>% rename_with(~ paste0("wn_", .x)),
    pheno_var = Y_train
  )
  
  df_test <- data.frame(
    X_mat_test %>% as.data.frame() %>% rename_with(~ paste0("wn_", .x)),
    pheno_var = Y_test
  )
  
  
  pls_mod <- plsr(
    pheno_var ~ .,
    data = df_train,
    scale = TRUE,
    validation = "CV"  # leave-one-out par défaut
  )
  
  rmsep_vals <- RMSEP(pls_mod)
  ncomp_opt <- which.min(rmsep_vals$val[1, , ])
  
  pred_train <- as.vector(predict(pls_mod, ncomp = ncomp_opt, newdata = df_train))
  pred_test  <- as.vector(predict(pls_mod, ncomp = ncomp_opt, newdata = df_test))
  
  rmse_train <- sqrt(mean((Y_train - pred_train)^2))
  r2_train   <- 1 - sum((Y_train - pred_train)^2) / sum((Y_train - mean(Y_train))^2)
  
  rmse_test <- sqrt(mean((Y_test - pred_test)^2))
  r2_test   <- 1 - sum((Y_test - pred_test)^2) / sum((Y_test - mean(Y_test))^2)
  
  # --- 6. Graphiques ---
  df_plot_train <- data.frame(obs = Y_train, pred = pred_train)
  plot_fit_obs_train <- ggplot(df_plot_train, aes(x = obs, y = pred)) +
    geom_point(alpha = 0.7) +
    geom_abline(slope = 1, intercept = 0, linetype = "dashed", color = "red") +
    labs(
      x = paste0(pheno_var, " observée"),
      y = paste0(pheno_var, " prédite"),
      title = paste0(
        "PLS – Train Obs vs Pred (", ncomp_opt, " comps)\n",
        "RMSE = ", round(rmse_train, 3),
        ", R² = ", round(r2_train, 3)
      )
    ) +
    theme_minimal()
  
  df_plot_test <- data.frame(obs = Y_test, pred = pred_test)
  plot_fit_obs_test <- ggplot(df_plot_test, aes(x = obs, y = pred)) +
    geom_point(alpha = 0.7) +
    geom_abline(slope = 1, intercept = 0, linetype = "dashed", color = "red") +
    labs(
      x = paste0(pheno_var, " observée"),
      y = paste0(pheno_var, " prédite"),
      title = paste0(
        "PLS – Test Obs vs Pred (", ncomp_opt, " comps)\n",
        "RMSE = ", round(rmse_test, 3),
        ", R² = ", round(r2_test, 3)
      )
    ) +
    theme_minimal()
  
  return(list(
    res_model = pls_mod,
    ncomp_opt = ncomp_opt,
    rmse_train = rmse_train,
    r2_train = r2_train,
    plot_fit_obs_train = plot_fit_obs_train,
    rmse_test = rmse_test,
    r2_test = r2_test,
    plot_fit_obs_test = plot_fit_obs_test,
    yhat_train = pred_train,
    yhat_test = pred_test
  ))
}

# mod.pls_TSW <- fit_pls_train_test(full_data_train, full_data_test, pheno_var = "MGT")
# 
# mod.pls_TSW$rmse_test
```


```{r fit all models}



phenos <- c("AUC", "TSW", "MGT", "T50", "UNI", "GR", "GR36", "GR42", "FG", "IS", "VI", "ES")

models <- c("fpls_cv", "freg", "pls", "rf")

results_list <- list()

# Boucle sur les phénotypes ----
for(pheno in phenos){
  
  message("Fitting phenotype: ", pheno)
  y_train = full_data_train[[pheno]]
  y_test = full_data_test[[pheno]]
  
  try({
    res_fpls <- fit_fpls_cv_train_test(full_data_train, full_data_test, pheno)
    res_fpls$y_train = y_train # J'ai oublié de save les y_train et y_test dans les résultats, donc je les remets ici
    res_fpls$y_test = y_test
    results_list[[paste0(pheno, "_fpls_cv")]] <- res_fpls
  }, silent = TRUE)
  
  try({
    res_freg <- fit_freg_train_test(full_data_train, full_data_test, pheno)
    res_freg$y_train = y_train
    res_freg$y_test = y_test
    results_list[[paste0(pheno, "_freg")]] <- res_freg
  }, silent = TRUE)
  
  try({
    res_pls <- fit_pls_train_test(full_data_train, full_data_test, pheno)
    res_pls$y_train = y_train
    res_pls$y_test = y_test
    results_list[[paste0(pheno, "_pls")]] <- res_pls
  }, silent = TRUE)
  
  try({
    res_rf <- fit_rf_train_test(full_data_train, full_data_test, pheno)
    res_rf$y_train = y_train
    res_rf$y_test = y_test
    results_list[[paste0(pheno, "_rf")]] <- res_rf
  }, silent = TRUE)
  
}

# Extraire RMSE et R2
rmse_df <- map_dfr(names(results_list), function(name){
  res <- results_list[[name]]
  
  parts <- strsplit(name, "_")[[1]]
  pheno_name <- parts[1]
  model_name <- paste(parts[-1], collapse = "_")
  
  tibble(
    pheno = pheno_name,
    model = model_name,
    rmse_train = res$rmse_train,
    r2_train   = res$r2_train,
    rmse_test  = res$rmse_test,
    r2_test    = res$r2_test
  )
})

rmse_plot_df <- rmse_df %>%
  pivot_longer(
    cols = c(rmse_train, rmse_test),
    names_to = "dataset",
    values_to = "rmse"
  )

ggplot(rmse_plot_df, aes(x = model, y = rmse, fill = dataset)) +
  geom_bar(stat = "identity", position = "dodge") +
  facet_wrap(~ pheno, scales = "free_y") +
  theme_minimal() +
  labs(
    x = "Modèle",
    y = "RMSE",
    fill = "Dataset",
    title = "Comparaison RMSE par modèle et phénotype"
  )



```


```{r}

# Extraire obs_pred
obs_pred_df <- map_dfr(names(results_list), function(name){
  res <- results_list[[name]]
  
  parts <- strsplit(name, "_")[[1]]
  pheno_name <- parts[1]
  model_name <- paste(parts[-1], collapse = "_")
  
  if(!("yhat_train" %in% names(res))) stop(paste("yhat_train manquant dans", name))
  if(!("yhat_test" %in% names(res))) stop(paste("yhat_test manquant dans", name))
  
  bind_rows(
    tibble(pheno = pheno_name, model = model_name, dataset = "train",
           obs = res$y_train, 
           pred = res$yhat_train),
    tibble(pheno = pheno_name, model = model_name, dataset = "test",
           obs = res$y_test,
           pred = res$yhat_test)
  )
})

ggplot(obs_pred_df, aes(x = obs, y = pred, color = dataset)) +
  geom_point(alpha = 0.6) +
  geom_abline(slope = 1, intercept = 0, linetype = "dashed", color = "red") +
  ggh4x::facet_grid2(pheno ~ model, independent = "x", scales = "free") +
  theme_minimal() +
  labs(
    x = "Observé",
    y = "Prédit",
    color = "Dataset",
    title = "Obs vs Pred – tous modèles et phénotypes"
  )
```



# Poubelle

```{r}
full_data = NIRS_graines %>% 
  left_join(pheno_VG)



data_rf = cbind( full_data %>% select(-all_of(colnames(pheno_VG_pred ))) %>% rename_with( ~  paste0("wn_",.x)), AUC = full_data$AUC)

mod.rf = randomForest(AUC ~ ., data = as.matrix(data_rf)  )



tibble(fitted = mod.rf$predicted, observed = data_rf$AUC) %>% 
  ggplot(aes(x = observed, y =  fitted)) +
  geom_point() + 
  geom_abline()


```


```{r pfr, eval = FALSE}

library(refund)

full_data = NIRS_graines %>% 
  left_join(pheno_VG)

Y_response  = full_data[["AUC"]]

# Matrice individus × longueurs d’onde
X_mat <- as.matrix(full_data[, grep("^[0-9]+$", colnames(full_data))])

wn <- as.numeric(colnames(X_mat))
Y_response  = full_data[["AUC"]]

pfr_res <- pfr(
  Y_response ~ lf(X_mat, argvals = wn, nbasis = 40, pen.order = 2)
)
# Matrice individus × longueurs d’onde
X_mat <- as.matrix(full_data[, grep("^[0-9]+$", colnames(full_data))])

wn <- as.numeric(colnames(X_mat))
Y <- full_data$AUC


df_pfr <- list(
  Y = Y,
  X_mat = X_mat
)

pfr_res <- pfr(
  Y ~ lf(X_mat, argvals = wn, nbasis = 40, pen.order = 2),
  data = df_pfr
)

X_list <- lapply(seq_len(nrow(X_mat)), function(i) X_mat[i, ])

df_pfr <- data.frame(Y = Y)
df_pfr$X_list <- X_list

pfr_res <- pfr(
  Y ~ lf(X_list, argvals = wn, nbasis = 40, pen.order = 2),
  data = df_pfr
)

tibble(fitted = pfr_res$fitted.values, observed = Y_response) %>% 
  ggplot(aes(x = observed, y =  fitted)) +
  geom_point() + 
  geom_abline()

tibble(fitted = pfr_res$fitted.values, observed = Y_response, resid = pfr_res$residuals) %>% 
  ggplot(aes(x = observed, y =  resid)) +
  geom_point() + 
  geom_abline(slope = 0)


tibble(fitted = pfr_res$fitted.values, observed = Y_response) %>% 
  summarise(rmse = sqrt(mean((fitted - observed)^2))) 

```


```{r new pfr, eval = FALSE}
library(refund)


# Pour la stabilité, réduire le nombre de bases (nbasis << ncol(X_mat))
nbasis <- 50  # ajustable
pen.order <- 2 # pénalisation sur la dérivée seconde

# Ajustement PFR scalar-on-function
# IMPORTANT : X_mat doit être dans l'environnement global
set.seed(123)
pfr_res <- pfr(
  Y ~ lf(X_mat, argvals = wn, nbasis = nbasis, pen.order = pen.order)
)

# Résumé et diagnostics
summary(pfr_res)



# FPCA pour réduire la dimension
fpca_res <- fpca.sc(Y = X_mat, argvals = wn, pve = 0.99)  
# pve = 0.99 -> garder assez de variance (~10-20 composantes)

scores <- fpca_res$scores  # matrice individus × ncomp

# Passer ces scores à pfr
# Maintenant nbasis est sur le terme fonctionnel de scores (très petit)
pfr_res <- pfr(
  Y ~ lf(scores, argvals = 1:ncol(scores), nbasis = ncol(scores), pen.order = 2)
)



```




```{r new pfr bis, eval = FALSE}

library(fda)

full_data = NIRS_graines %>% 
  left_join(pheno_VG)


# Extraire la matrice NIRS (lignes = individus, colonnes = longueurs d'onde)
X_mat <- as.matrix(full_data[, grep("^[0-9]+$", colnames(full_data))])
wn <- as.numeric(colnames(X_mat))  # 817, ..., 2764
  
Y <- full_data$AUC

nbasis <- 50
basis <- create.bspline.basis(rangeval = range(wn), nbasis = nbasis)
fdPar_obj <- fdPar(basis, Lfdobj = 2, lambda = 1e-4)

fdobj <- smooth.basis(wn, t(X_mat), fdPar_obj)$fd

# Régression scalar-on-function
fReg <- fRegress(Y ~ fdobj)

fReg$yhatfdobj

tibble(fitted = fReg$yhatfdobj, observed = fReg$yvec) %>% 
  ggplot(aes(x = observed, y =  fitted)) +
  geom_point()+
  geom_abline()


full_data_train = NIRS_graines %>% 
  left_join(pheno_VG) %>% 
  slice_sample(prop = .8)

full_data_test = full_data %>% anti_join(full_data_train)


# Extraire la matrice NIRS (lignes = individus, colonnes = longueurs d'onde)
X_mat_train <- as.matrix(full_data_train[, grep("^[0-9]+$", colnames(full_data_train))])
X_mat_test <- as.matrix(full_data_test[, grep("^[0-9]+$", colnames(full_data_test))])
wn <- as.numeric(colnames(X_mat_train))  # 817, ..., 2764
  
Y_train <- full_data_train$AUC

nbasis <- 50
basis <- create.bspline.basis(rangeval = range(wn), nbasis = nbasis)
fdPar_obj <- fdPar(basis, Lfdobj = 2, lambda = 1e-4)

fdobj <- smooth.basis(wn, t(X_mat_train), fdPar_obj)$fd

# Régression scalar-on-function
fReg <- fRegress(Y_train ~ fdobj)

tibble(fitted = fReg$yhatfdobj, observed = fReg$yvec) %>% 
  ggplot(aes(x = observed, y =  fitted)) +
  geom_point()+
  geom_abline()




fdobj_test = smooth.basis(wn, t(X_mat_test), fdPar_obj)$fd

Y_test = full_data_test$AUC


# Coefficient fonctionnel
beta_fd <- fReg$betaestlist$fdobj$fd

# Intercept
beta0 <- eval.fd(0,  fReg$betaestlist$const$fd)


yhat_pred <- beta0 + inprod(fdobj_test, beta_fd)[,1]


```


```{r poubelle, eval = FALSE}




fit_pls = function(data_NIRS_train, data_NIRS_test, pheno_var){
  
  data_pls = cbind( data_NIRS %>% select(-all_of(colnames(pheno_VG_pred ))) %>% rename_with( ~  paste0("wn_",.x)), pheno_var = data_NIRS[[pheno_var]])
  
  set.seed(123)
  
  pls_mod <- plsr(
    pheno_var ~ .,
    data = data_pls,
    scale = TRUE,
    validation = "CV"  # leave-one-out par défaut
  )
  
  rmsep_vals <- RMSEP(pls_mod)
  
  
  ncomp_opt <- which.min(rmsep_vals$val[1, , ])
  
  
  # plot(rmsep_vals, legendpos = "topright")
  
  pred <- as.vector(
    predict(pls_mod, ncomp = ncomp_opt, newdata = data_pls)
  )
  obs <- data_pls[["pheno_var"]]
  
  rmse <- sqrt(mean((obs - pred)^2))
  r2 <- 1 - sum((obs - pred)^2) / sum((obs - mean(obs))^2)
  
  df_plot <- data.frame(obs = obs, pred = pred)
  
  plot_fit_obs = ggplot(df_plot, aes(x = obs, y = pred)) +
    geom_point(alpha = 0.7) +
    geom_abline(slope = 1, intercept = 0, linetype = "dashed", color = "red") +
    labs(
      x = paste0(pheno_var, " observée"),
      y = paste0(pheno_var, " prédite"),
      title = paste0(
        "PLS – Obs vs Pred (", ncomp_opt, " composantes)\n",
        "RMSE = ", round(rmse, 3),
        ", R² = ", round(r2, 3)
      )
    ) +
    theme_minimal()
  
  return(list(rmse = rmse, r2 = r2, mod.pls = pls_mod, plot_fit_obs = plot_fit_obs))
}


fit_freg = function(data_NIRS_train, data_NIRS_test, pheno_var){
  
  X_mat <- as.matrix(data_NIRS[, grep("^[0-9]+$", colnames(data_NIRS))])

  wn <- as.numeric(colnames(X_mat))
  Y <- full_data[[pheno_var]]

  
  
  nbasis <- 50
  basis <- create.bspline.basis(rangeval = range(wn), nbasis = nbasis)
  fdPar_obj <- fdPar(basis, Lfdobj = 2, lambda = 1e-4)

  fdobj <- smooth.basis(wn, t(X_mat), fdPar_obj)$fd

# Régression scalar-on-function
  fReg <- fRegress(Y ~ fdobj)


  obs <- Y
  pred = fReg$yhatfdobj
  
  rmse <- sqrt(mean((obs - pred)^2))
  r2 <- 1 - sum((obs - pred)^2) / sum((obs - mean(obs))^2)
  
  df_plot <- data.frame(obs = obs, pred = pred)
  
  plot_fit_obs = ggplot(df_plot, aes(x = obs, y = pred)) +
    geom_point(alpha = 0.7) +
    geom_abline(slope = 1, intercept = 0, linetype = "dashed", color = "red") +
    labs(
      x = paste0(pheno_var, " observée"),
      y = paste0(pheno_var, " prédite"),
      title = paste0(
        "Freg – Obs vs Pred\n",
        "RMSE = ", round(rmse, 3),
        ", R² = ", round(r2, 3)
      )
    ) +
    theme_minimal()
  
    return(list(rmse = rmse, r2 = r2, fReg = fReg, plot_fit_obs = plot_fit_obs))

  


}
```


```{r FPCA, eval = FALSE}



library(fda)

wn <- sort(as.numeric(colnames(graines_MEAN[,-1])))

# spec_mat <- data_NIRS %>%
#   select(Sample_ID, Wavenumber, Absorbance) %>%
#   pivot_wider(
#     names_from = Sample_ID,
#     values_from = Absorbance
#   ) %>%
#   arrange(Wavenumber)



Y <- t(as.matrix(NIRS_graines[,-1])  )
# wave_number <- spec_mat$Wavenumber


nbasis <- 40
basis <- create.bspline.basis(
  rangeval = range(wn),
  nbasis = nbasis
)

fdPar_obj <- fdPar(basis, Lfdobj = 2, lambda = 1e-6)

fdobj <- smooth.basis(wn, Y, fdPar_obj)$fd

pca_res <- pca.fd(fdobj, nharm = 3, centerfns = TRUE)






mat_coord = tibble(dim1 = pca_res$scores[,1],
                   dim2 = pca_res$scores[,2],
                   Sample_ID = names(graines[,1]) )


mat_coord %>% 
  ggplot(aes(x = dim1, dim2)) +
  geom_point()

harmonic_values = eval.fd(evalarg = wn , fdobj = pca_res$harmonics)

mat_harmonics = tibble(wave_number = wn,
                       mean_fun = eval.fd(evalarg = wn , fdobj = pca_res$meanfd)[,1],
                       PC1 = harmonic_values[,1],
                       PC2 = harmonic_values[,2],
                       PC3 = harmonic_values[,3])

mat_harmonics %>% 
  pivot_longer(-wave_number, values_to = "harmonic_value", names_to = "PC") %>%  
  ggplot(aes(x = wave_number, y = harmonic_value)) +
  geom_line(aes(group  = PC, color = PC)) + 
  theme(legend.position = "bottom")


```
